ACORDAO-COMPLETO-2412722

ACÓRDÃO 1901/2020 ATA 27/2020 - PLENÁRIO

VISTOS, relatados e discutidos estes autos de recurso inominado interposto pelo Sr. Robson Braga de Andrade, com fundamento no art. 15 da Lei de Acesso à Informação, contra o Acórdão 2758/2019-TCU-Plenário, prolatado em relação, que deferiu acesso apenas parcial ao TC Processo 027.879/2017-8 e indeferiu acesso ao TC Processo 005.846/2019-6,
	ACORDAM os Ministros do Tribunal de Contas da União, reunidos em sessão do Plenário, diante das razões expostas pelo Relator, em
	9.1. em conformidade com o disposto no art. 169, II e V, do Regimento Interno desta Corte de Contas, arquivar o presente processo, uma vez que ele atingiu os objetivos que ensejaram sua autuação; e
	9.2. dar ciência deste acórdão ao recorrente.

Recurso contra acórdão que deferiu parcialmente solicitação de acesso aos autos de processos que tramitam no TCU.

não há.

3. Recorrente: Sr. Robson Braga de Andrade.

13.1. Ministros presentes: José Mucio Monteiro (Presidente), Walton Alencar Rodrigues, Benjamin Zymler (Relator), Raimundo Carreiro, Ana Arraes, Bruno Dantas e Vital do Rêgo.
13.2. Ministro-Substituto convocado: Augusto Sherman Cavalcanti.
13.3. Ministros-Substitutos presentes: Marcos Bemquerer Costa, André Luís de Carvalho e Weder de Oliveira.

BENJAMIN ZYMLER

Ministro Substituto André Luís de Carvalho.

I - Histórico
	Trata-se de recurso interposto pelo Sr. Robson Braga de Andrade, com fundamento na Lei de Acesso à Informação, contra o Acórdão 2758/2019-TCU-Plenário, que deferiu acesso apenas parcial ao TC Processo 027.879/2017-8, tendo em vista decisão proferida na Representação Criminal 0800764-39.2019.4.05.8300, e indeferiu acesso ao TC Processo 005.846/2019-6, que se refere a matéria administrativa interna do TCU.
2.	O acórdão recorrido, cujo relator foi o Ministro Substituto André Luís de Carvalho, apresenta a seguinte redação:
"Os Ministros do Tribunal de Contas da União, reunidos em Sessão de Plenário, ACORDAM, por unanimidade, com fundamento nos arts. 143, inciso V, alínea "a", do Regimento Interno do TCU, aprovado pela Resolução nº  246, de 2011, e no art. 65 da Resolução TCU nº 259, de 2014, em: 
 (i) conhecer da presente solicitação, nos termos do art. 59, V, e do art. 94 da Resolução TCU 259, de 2014;
 (ii) deferir o acesso ao presente solicitante aos autos do TC-Processo 027.879/2017-8, com a exceção para os documentos juntados a partir da Peça nº 18, em atenção à decisão proferida na Representação Criminal 0800764- 39.2019.4.05.8300;
 (iii) indeferir o acesso do solicitante ao TC-Processo 005.846/2019-6, por falta de amparo jurídico;
 (iv) prolatar as determinações abaixo indicadas.
	1. Processo TC-Processo 035.978/2019-8 (SOLICITAÇÃO) 
	1.1.Solicitante: Robson Braga de Andrade.
	1.2. Entidades: Confederação Nacional da Indústria (CNI) e Departamento Nacional do Serviço Social da Indústria (SESI) .
	1.3. Relator: Ministro-Substituto André Luís de Carvalho.
	1.4. Representante do Ministério Público: não atuou.
	1.5. Unidade Técnica: Secretaria Extraordinária de Operações Especiais em Infraestrutura (SeinfraOperações) .
	1.6. Representação legal: Marcelo Leonardo (OAB/MG 25.328) e Marcelo de Siqueira Zerbini (OAB/DF 44.555) , representando Robson Braga de Andrade.
	1.7. Determinar que a SeinfraOperações adote as seguintes medidas: 
	1.7.1.envie a cópia do presente Acórdão, acompanhada da cópia do parecer da unidade técnica, ao solicitante, par ciência; e
	1.7.2. arquive o presente processo, nos termos do art. 169, V, do RITCU e do art. 61, caput, da Resolução 259, de 2014."
3.	Originalmente, tratou-se de solicitação de acesso aos autos de processos em curso neste Tribunal formulada pelo Sr. Robson Braga de Andrade, Presidente da Confederação Nacional da Indústria (CNI) e Diretor do Departamento Nacional do Serviço Social da Indústria (SESI) .
4.	O solicitante alegou que, em razão de fatos apurados pelo TCU e que foram objeto de compartilhamento, vem sendo investigado pela Superintendência Regional de Pernambuco da Polícia Federal, no âmbito do Inquérito Policial 111/2014. Assim sendo, requereu acesso, vista e autorização para extração de cópia integral dos TC Processo 046.609/2012-1, Processo 027.879/2017-8, Processo 042.852/2018-8 e Processo 005.846/2019-6, os quais guardariam relação direta com as atividades das entidades que representa e com sua conduta como administrador.
5.	Adicionalmente, o Sr. Robson Braga de Andrade asseverou que o sigilo das informações demandadas teria sido levantado por decisão judicial proferida no dia 16/2/2019, no processo 0800764-39.2019.4.05.8300, após a deflagração da "Operação Fantoche".
6.	A unidade técnica destacou que:
	a) considerando que o solicitante não é parte ou interessado nos processos por ele relacionados, o pleito em tela foi analisado como solicitação de acesso a informações para esclarecimento de interesse particular, nos termos do que estabelecem os arts. 59, V, e 94 da Resolução 259/2014. Dessa forma, a viabilidade do atendimento do pleito em tela foi avaliada à luz da Lei 12.527/11 (Lei de Acesso à Informação - LAI) ;
	b) a LAI, cuja aplicação foi regulamentada no âmbito deste Tribunal por intermédio da Resolução 249/2012, confere o direito de obter informação relativa ao resultado de inspeções, auditorias, prestações e tomadas de contas realizadas pelos órgãos de controle interno e externo, incluindo prestações de contas relativas a exercícios anteriores. Ademais, o art. 7°, VII, alínea "b", e § 3°, da mencionada lei assegura o acesso, após a edição do respectivo ato decisório, aos documentos e às informações que tenham sido utilizados como fundamentos para a tomada de decisão e a prática do ato administrativo;
	c) em conformidade com o disposto no art. 4°, §§ 1° e 2°, da Resolução TCU 249/2012, o ato decisório, "no caso de processo de controle externo, será o acórdão do TCU ou o despacho do relator com decisão de mérito". Na referida norma, foi facultado ao Presidente do Tribunal e ao Relator autorizar, nos processos de sua competência, a divulgação total ou parcial das informações ou dos documentos antes da prolação do ato decisório;
	d) o TC Processo 046.609/2012-1 diz respeito à prestação de contas do Departamento Regional do SESI de Mato Grosso do Sul, referente ao exercício de 2011. Esse processo foi julgado no dia 18/8/2015, por meio do Acórdão 5255/2015-TCU-Segunda Câmara, relatado pelo Ministro Augusto Nardes. Assim sendo, não se vislumbra qualquer óbice ao deferimento do pleito relativo a esses autos;
	e) o TC Processo 042.852/2018-8 trata de representação versando sobre suposto esquema de desvio de recursos do SESI, que seria executado por meio de patrocínios para projetos culturais viabilizados mediante a celebração de contratos firmados com organizações sem fins lucrativos, consoante documentado nos autos do IPL 111/2014, que foi mencionado pelo ora recorrente. Esse processo está sendo relatado pelo Ministro Substituto André Luís de Carvalho e se encontra na etapa de instrução processual, pois estão sendo realizadas diligências que buscam agregar aos autos informações a respeito da matéria ali tratada;
	f) embora não tenham sido ainda proferidos atos decisórios nesse último processo, pedidos de acesso aos autos vêm sendo parcialmente deferidos, exceto no que concerne aos documentos classificados como sigilosos. Nesse sentido, podem ser citados o Acórdão 3293/2019-TCU-Segunda Câmara e a decisão monocrática adotada no TC Processo 005.869/2019-6;
	g) em relação à confidencialidade de determinados documentos juntados àqueles autos, embora não se desconheça ter sido determinado o levantamento do sigilo das investigações que culminaram com a deflagração da fase ostensiva da denominada "Operação Fantoche", cuidou o magistrado responsável pela decisão de resguardar o sigilo das medidas ainda não documentadas, consoante destacado a seguir (Representação Criminal 0800764-39.2019.4.05.8300. Decisão de 16/2/2019 - peça 5, p. 71) :
	"Decreto o sigilo sobre esta decisão e mantenho o dos autos deste feito, mas somente até a efetivação da prisão, das buscas e apreensões e demais medidas deferidas.
	Efetivadas as medidas, não sendo mais ele necessário para preservar as investigações, fica levantado o sigilo, o que deverá a secretaria providenciar, respeitando-se somente o sigilo das medidas ainda não documentadas nos autos."
	h) quando autorizou a participação de servidores do TCU nas diligências, o magistrado permitiu o compartilhamento das provas obtidas, com o intuito de contribuir para a instrução por esta Corte de feitos relacionados aos fatos em apuração, por meio da materialização de parte dos delitos investigados, em especial os relacionados ao desvio de recursos públicos federais. Assim sendo, informações foram repassadas para os órgãos que, no exercício de suas competências institucionais, analisam as mencionadas ocorrências. Nesse sentido, o juiz destacou que:
	"Conforme requerido e porque justificado no caso em apreço, autorizo o compartilhamento com a Receita Federal e com o Tribunal de Contas da União das provas que eventualmente vierem a ser obtidas em caso de deferimento da presente medida, a fim de que tais órgãos, atuando com suas expertises, possam contribuir com o reforço da materialidade dos crimes apurados no presente caso, e de outros porventura detectados. 
	(...) 
	Por isso, fica deferido o compartilhamento de provas com o Tribunal de Contas da União e com a Receita Federal, nos moldes em que requerido pela autoridade de Polícia Federal representante, para que, no âmbito de suas respectivas atribuições, aqueles órgãos possam cumprir suas funções, seja para que o TCU possa instruir e ultimar procedimentos de auditoria e processos administrativos de inabilitação das empresas beneficiárias do esquema (inclusive, se for o caso, materializando alguns dos delitos ora investigados, especialmente os concernentes ao desvio de recursos públicos federais, com isso inclusive também podendo munir o Ministério Público Federal dos elementos necessários à instauração das competentes ações de improbidade administrativa e ressarcimento, além da eventual ação penal deste caso decorrente) ."
	i) embora ainda não tenham sido juntados aos autos do TC Processo 042.852/2018-8 documentos que estabeleçam qualquer juízo de valor a respeito dos fatos noticiados, os quais se encontram em apuração, cabe resguardar o acesso aos documentos classificados como sigilosos. Até porque eventuais informações que vierem a ser produzidas pelo TCU podem vir a subsidiar investigação policial em curso cujo sigilo ainda não se encontre integralmente levantado;
	j) o TC Processo 027.879/2017-8 possui natureza administrativa, uma vez que se refere a relatório de produção de conhecimentos formalizado, em março de 2017, pela então Secex/MS. As informações contidas nesse processo foram compartilhadas, com a devida anuência do Ministro Substituto André Luís de Carvalho, relator do feito, com a autoridade policial responsável pela condução do IPL 111/2014. Em especial, foram objeto de compartilhamento os relatórios que compõem as peças 7, 11, 14 e 16 daqueles autos, os quais, em conjunto com outros elementos apurados no bojo do IPL 111/2014, deram azo à deflagração da fase ostensiva da multicitada "Operação Fantoche", ocorrida em 19/2/2019;
	k) considerando que a documentação em questão já se encontrava integrada ao IPL 111/2014 anteriormente à deflagração da referida operação, cujo sigilo já não mais subsiste, não se vislumbram óbices ao fornecimento do acesso pretendido pelo solicitante. Entretanto, devem ser resguardados os documentos juntados àqueles autos após o início da mencionada ação policial, os quais apresentam o resultado do exame de material apreendido pela PF, com vistas a preservar o sigilo das medidas ainda não documentadas nos autos em curso na Justiça Federal de Pernambuco, considerada a ressalva constante da decisão judicial anteriormente reproduzida;
	l) os relatórios juntados às peças 18 e 25 daqueles autos foram objeto de compartilhamento com as representações regionais da Polícia Federal e da Procuradoria da República em Pernambuco, cabendo, portanto, a preservação do caráter sigiloso de tais documentos, de forma a não prejudicar a investigação em curso;
	m) o TC Processo 005.846/2019-6, relatado pelo Ministro Substituto André Luís de Carvalho, cuida de representação de natureza administrativa autuada a partir do recebimento do Ofício Conjunto 1/2019, oriundo da Procuradoria da República e da Superintendência da Polícia Federal em Pernambuco. Nesse documento, foi solicitado ao TCU que mantivesse à frente dos trabalhos de apuração, no âmbito deste Tribunal, servidor que detinha conhecimento prévio dos fatos em investigação, tendo em vista a reestruturação administrativa implementada a partir de abril de 2019;
	n) trata-se de matéria de natureza eminentemente administrativa, relacionada com a disponibilidade e a alocação da força de trabalho deste Tribunal, não apresentando, dessa forma, qualquer elemento útil à eventual defesa do solicitante;
	o) ademais, essa informação não se encontra entre aquelas constantes do rol previsto no art. 4° da Resolução 249/2012, a seguir reproduzido:
"Art. 4º. É direito de qualquer interessado obter junto ao TCU:
	I - orientação sobre os procedimentos para acesso, bem como sobre o local onde poderá ser encontrada ou obtida a informação almejada;
	II - informação contida em registros ou documentos, produzidos ou acumulados pelo Tribunal, recolhidos ou não a arquivos públicos;
	III - informação produzida ou custodiada por pessoa física ou entidade privada decorrente de qualquer vínculo com o Tribunal, mesmo que esse vínculo já tenha cessado;
IV - informação primária, íntegra, autêntica e atualizada;
	V - informação sobre atividades exercidas pelo Tribunal, inclusive as relativas à sua política, organização e serviços;
	VI - informação pertinente à administração do patrimônio público, utilização de recursos públicos, licitação, contratos administrativos;
VII - informação relativa:
	a) à implementação, acompanhamento e resultados dos programas, projetos e ações do Tribunal, bem como metas e indicadores propostos; e
	b) ao resultado de inspeções, auditorias, prestações e tomadas de contas realizadas pelo Tribunal, incluindo prestações de contas relativas a exercícios anteriores.
VIII - demais informações cujo acesso é assegurado em lei."
	p) cabe ressaltar ter sido determinada pelo Relator a aposição da chancela de sigilo ao mencionado procedimento, com vistas a evitar a divulgação do nome do servidor em questão. Por via de consequência, qualquer decisão em sentido contrário dependeria da anuência expressa da referida autoridade; e
	q) diante do acima exposto, opina-se pelo indeferimento desse pleito em decorrência da ausência de amparo legal.
7.	Com fulcro nessas considerações, o auditor propôs (peça 6) :
	a) conhecer da presente solicitação de acesso a informações para esclarecimento de interesse particular, a teor do que estabelecem os arts. 59, V, e 94 da Resolução 259/2014;
	b) deferir o acesso integral do solicitante aos autos do TC Processo 046.609/2012-1, com fundamento no art. 4°, § 1°, da Resolução 249/2012;
	c) deferir o acesso do solicitante aos autos do TC Processo 042.852/2018-8, com fundamento no art. 4°, § 2°, da Resolução 249/2012, exceto no que concerne aos documentos classificados como sigilosos, em atenção à decisão proferida na Representação Criminal 0800764-39.2019.4.05.8300;
	d) deferir o acesso do solicitante aos autos do TC Processo 027.879/2017-8, exceto quanto aos documentos juntados a partir da peça 18, em atenção à decisão proferida na Representação Criminal 0800764-39.2019.4.05.8300;
	e) indeferir o acesso do solicitante aos autos do TC Processo 005.846/2019-6, por falta de amparo legal; e
	f) encerrar o presente processo, nos termos dos arts. 169, V, do Regimento Interno do TCU e 61, caput, da Resolução 259/2014.
8.	O Diretor da 2ª Diretoria da SeinfraOperações emitiu parecer com o seguinte teor (peça 7) :
	"1. Desde já, manifesto concordância com a proposta de encaminhamento consignada pelo AUFC Paulo Alberto Mancini Pires na instrução precedente a este pronunciamento, sem prejuízo de assinalar alguns elementos adicionais que, a meu ver, robustecem e fundamentam a proposta de não conceder cópias de algumas peças dos TC Processo 042.852/2018-8 e Processo 027.879/2017-8.
	2.	Com efeito, ambos os processos possuem peças e documentos que dizem respeito a investigações ainda em curso e que não se encontram abrangidas no levantamento do sigilo do IPL 111/2014 promovido pela 4ª Vara Federal de Recife/PE (peça 5) .
	3.	No tocante ao TC Processo 042.852/2018-8, há diversos documentos acostados que ainda se encontram sob sigilo, razão pela qual não cabe concessão de cópias ao solicitante.
	4.	Nesse sentido, mencionam-se as peças 11, 35, 39, 40, 91, 92, 93, 101, 103, 104, 105, 106, 107, 114, 115, 116. Todas essas peças foram juntadas aos autos posteriormente à deflagração da Operação Fantoche e se referem a possíveis evidências ainda a serem examinadas por esta Corte de Contas e pelos demais órgãos envolvidos na investigação, a saber, Ministério Público Federal e Polícia Federal.
	5.	Já o TC Processo 027.879/2017-8 trata de processo administrativo sigiloso de produção de conhecimento por meio do qual estão sendo feitos relatórios de análise de inteligência de vários materiais colhidos na investigação.
	6.	Os autos contêm materiais anteriores à deflagração, os quais já tiveram seu sigilo levantado pela Justiça Federal em Pernambuco, mas também contêm elementos posteriores, bem como relatórios de análise de inteligência, os quais estão subsidiando investigações em curso tanto no TCU como nos demais órgãos.
	7.	Dessa maneira, as peças 18 e subsequentes não podem ter cópias fornecidas ao solicitante.
	8.	Todas essas negativas parciais de cópia encontram amparo no art. 23, inciso VIII, da Lei 12.527/2011 (Lei de Acesso à Informação - LAI) , in verbis:
	"Art. 23. São consideradas imprescindíveis à segurança da sociedade ou do Estado e, portanto, passíveis de classificação as informações cuja divulgação ou acesso irrestrito possam:
	I - pôr em risco a defesa e a soberania nacionais ou a integridade do território nacional;
	II - prejudicar ou pôr em risco a condução de negociações ou as relações internacionais do País ou as que tenham sido fornecidas em caráter sigiloso por outros Estados e organismos internacionais;
	III - pôr em risco a vida, a segurança ou a saúde da população;
	IV - oferecer elevado risco à estabilidade financeira, econômica ou monetária do País;
	V - prejudicar ou causar risco a planos ou operações estratégicos das Forças Armadas;
	VI - prejudicar ou causar risco a projetos de pesquisa e desenvolvimento científico ou tecnológico, assim como a sistemas, bens, instalações ou áreas de interesse estratégico nacional;
	VII - pôr em risco a segurança de instituições ou de altas autoridades nacionais ou estrangeiras e seus familiares; ou
	VIII - comprometer atividades de inteligência, bem como de investigação ou fiscalização em andamento, relacionadas com a prevenção ou repressão de infrações. 
	9.	Por sua vez, o TC Processo 005.846/2019-6 trata de matéria administrativa relativa à equipe alocada para os trabalhos relacionados à Operação Fantoche. As peças desses autos revelam dados funcionais e pessoais dos auditores do TCU encarregados de lidar com a matéria. Considerando esse fato, cabe negar acesso a esse processo em razão do disposto no art. 31, § 1º, inciso I, da Lei 12.527/2011.
	10. Portanto, a negativa de acesso aos elementos das peças 18 e subsequentes do TC Processo 027.879/2017-8, às peças sigilosas do TC Processo 042.852/2018-8 e ao TC Processo 005.846/2019-6 está solidamente fundamentada na Lei de Acesso à Informação.
	11. Feitas essas considerações, cabe submeter os presentes autos à apreciação do Ministro Relator André Luís de Carvalho, com alguns ajustes conforme a seguir:
	a) conhecer a presente solicitação de acesso a informações para esclarecimento de interesse particular, a teor do que estabelece o art. 59, inciso V, c/c art. 94 da Resolução TCU 259/2014;
	b) conceder ao solicitante:
	b.1) cópia integral dos autos do TC Processo 046.609/2012-1, com fundamento no art. 4º, § 1º, da Resolução TCU 249/2012;
	b.2) cópia parcial dos autos do TC Processo 042.852/2018-8, com fundamento no art. 4º, § 2º, da Resolução TCU 249/2012, não devendo ser fornecida cópias das peças classificadas como sigilosas (peças 11, 35, 39, 40, 91, 92, 93, 101, 103, 104, 105, 106, 107, 114, 115, 116) , por força do art. 23, inciso VIII, da Lei 12.527/2011 e em atenção à decisão proferida pela 4ª Vara Federal de Recife na Representação Criminal n. 0800764-39.2019.4.05.8300;
	b.3) cópia parcial dos autos do TC Processo 027.879/2017-8, não devendo ser fornecidas cópias das peças 18 (inclusive) em diante, por força do art. 23, inciso VIII, da Lei 12.527/2011 e em atenção à decisão proferida pela 4ª Vara Federal de Recife na Representação Criminal n. 0800764-39.2019.4.05.8300;
	c) indeferir o pedido de cópia do TC Processo 005.846/2019-6, por força do art. 31, § 1º, inciso I, da Lei 12.527/2011;
	d) encerrar o presente processo, nos termos do art. 169, inciso V, do Regimento Interno do TCU c/c art. 61, caput, da Resolução TCU 259/2014."
9.	O titular da SeinfraOperações manifestou sua concordância com a proposta formulada pelo auditor, com os ajustes sugeridos pelo diretor (peça 8) .
10.	Com fulcro nessa proposta, o Ministro André Luis de Carvalho elaborou a minuta do Acórdão 2758/2019-TCU-Plenário, anteriormente transcrito no essencial neste relatório, que foi aprovado em relação.
11.	Irresignado, o Sr. Robson Braga de Andrade interpôs tempestivamente recurso inominado, com espeque no art. 15 da Lei de Acesso à Informação (peça 14) , no qual asseverou que:
	"Reitera seu pedido de acesso e cópia ao processo TC Processo 027.879/2017-8, bem como aos documentos tratados como sigilosos, contidos no processo TC Processo 042.852/2018-8, particularmente, a Peça 147 (Relatório de inteligência de controle externo 3/2019) , tendo em vista os termos do RITCU, a Lei 12.527 (Lei de Acesso à Informação) , de 18/11/2011, a partir da regulamentação dada pela Resolução TCU nº 249, de 2012, da Lei nº 8.906 (Estatuto do Advogado) , de 1994, e da Súmula Vinculante nº 14 do STF, tendo em vista que o solicitante é investigado na "Operação Fantoche", a que se referem ditas peças e processos." 
12.	Por meio de despacho (peça 22) , o Chefe do Gabinete do Presidente do TCU encaminhou este processo para a Secretaria das Sessões, para que fosse realizado o sorteio do novo relator.
13.	Por intermédio desse sorteio, fui escolhido para relatar o recurso em tela (peça 23) . Em seguida, proferi despacho com o seguinte teor (peça 24) :
	"Cuida-se de recurso interposto pelo Sr. Robson Braga de Andrade, Presidente da CNI - Confederação Nacional da Indústria e dirigente do SESI - Nacional, contra o Acórdão 2758/2019-TCU-Plenário. 
	2. Por meio do referido decisum, foi julgada solicitação de acesso e cópias, formulada pelo ora recorrente, versando sobre os TC Processo 046.609/2012-1, Processo 042.852/2018-8, Processo 005.846/2019-6 e Processo 027.879/2017-8. 
	3. Naquela oportunidade, o Plenário desta Corte decidiu: 
	a) conhecer da solicitação em tela, nos termos dos arts. 59, V, e 94 da Resolução TCU 259/2014; 
	b) deferir o acesso aos autos do TC Processo 027.879/2017-8, exceto para os documentos juntados a partir da peça 18, em atenção à decisão proferida na Representação Criminal 0800764- 39.2019.4.05.8300; 
	c) indeferir o acesso aos autos do TC Processo 005.846/2019-6, por falta de amparo jurídico; e 
	d) determinar que a SeinfraOperações: 
	- enviasse ao solicitante cópia do mencionado acórdão e do parecer da unidade técnica, para ciência; e 
	- arquivasse o presente processo, nos termos dos arts. 169, V, do Regimento Interno do TCU e 61, caput, da Resolução 259/2014.
	4. Irresignado, o Sr. Robson Braga de Andrade ingressou com o recurso sob comento, no qual reiterou seu pedido de acesso e cópia ao TC Processo 027.879/2017-8, bem como aos documentos tratados como sigilosos, contidos no TC Processo 042.852/2018-8, particularmente, à peça 147 (Relatório de inteligência de controle externo 3/2019) . O recorrente aduziu que seu pedido encontraria amparo no Regimento Interno do TCU, na Lei 12.527/2011 (Lei de Acesso à Informação) , na Resolução TCU 249/2012, na Lei 8.906/1994 (Estatuto do Advogado) e na Súmula Vinculante 14 do STF, tendo em vista que o solicitante é investigado na "Operação Fantoche", a que se referem ditas peças e processos.
	5. Friso que o pleito formulado pelo recorrente abrange o acesso a processo administrativo autuado pelo TCU e a informações protegidas por sigilo judicial. Por via de consequência, serão analisadas questões relevantes e complexas do ponto de vista jurídico. 
	6. Assim sendo, solicito, em caráter excepcional, a manifestação da Consultoria Jurídica deste Tribunal e do Parquet especializado sobre as solicitações formuladas pelo recorrente.
	Ao Ministério Público junto ao TCU, com trânsito prévio pela Consultoria Jurídica desta Corte de Contas."
II - Análise deste recurso
14.	Em atendimento ao meu despacho acima mencionado, a Consultoria Jurídica do TCU emitiu o parecer a seguir transcrito no essencial:
"EMENTA: Recurso, fundamentado na Lei de Acesso à Informação, contra o Acórdão 2758/2019-TCU-Plenário, que, em atenção aos pedidos do recorrente, deferiu acesso apenas parcial ao processo TC-Processo 027.879/2017-8, tendo em vista decisão proferida na Representação Criminal 0800764-39.2019.4.05.8300, e indeferiu acesso ao TC-Processo 005.846/2019-6, por se tratar de matéria administrativa interna do TCU.  
1.	Parecer pelo conhecimento do recurso interposto pelo interessado (peça 14) , e, no mérito, pela análise das premissas trazidas no item 68 do presente parecer, as quais condicionam o provimento ou desprovimento do recurso, em especial se o recorrente é parte ou investigado nos referidos processos, fato determinante da concessão de acesso.
2.	Encaminhamento dos autos ao MPTCU, em atendimento à solicitação do relator.
I) INTRODUÇÃO
	Na condição de Relator da matéria, o Ministro Benjamin Zymler solicita manifestação desta Consultoria Jurídica acerca dos requerimentos formulados por Robson Braga de Andrade, Presidente da Confederação Nacional da Indústria - CNI e dirigente do Departamento Nacional do Serviço Social da Indústria - SESI/DN, no recurso interposto contra o Acórdão 2758/2019-TCU-Plenário, que, em atenção aos pedidos então formulados pelo ora recorrente, deferiu acesso apenas parcial ao processo TC-Processo 027.879/2017-8, dada a decisão proferida na Representação Criminal 0800764-39.2019.4.05.8300,  e indeferiu o acesso ao TC-Processo 005.846/2019-6, por se tratar de matéria administrativa interna do TCU.
II)	BREVE HISTÓRICO
2.	Inicialmente, o ora recorrente solicitou acesso, vista e autorização para extração de cópias integrais dos processos TC-Processo 046.609/2012-1, TC-Processo 027.879/2017-8, TC-Processo 042.852/2018-8 e TC-Processo 005.846/2019-6, os quais guardariam relação com as atividades das mencionadas entidades e com sua conduta como administrador delas, "até porque, em razão de fatos apurados neste TCU e objeto de compartilhamento, o requerente está sendo investigado pela Polícia Federal em Recife no IPL n° 111/2014 - SR/DPF/PE." (cf. peças 2 e 3 dos autos) .
3.	Ao instruir o feito (peça 7) , o diretor da Secretaria Especial de Operações Especiais - SeinfraOperações, em 09/10/2019, sugeriu, no que foi endossado pelo titular daquela Secretaria (peça 8) , que fossem os autos submetidos à apreciação do Relator, Ministro-Substituto André Luís de Carvalho com as seguintes propostas:
	"a) conhecer a presente solicitação como solicitação de acesso a informações para esclarecimento de interesse particular, a teor do que estabelece o art. 59, inciso V, c/c art. 94 da Resolução TCU 259/2014;
	b) conceder ao solicitante:
	b.1) cópia integral dos autos do TC Processo 046.609/2012-1, com fundamento no art. 4º, § 1º, da Resolução TCU 249/2012;
	b.2) cópia parcial dos autos do TC Processo 042.852/2018-8, com fundamento no art. 4º, § 2º, da Resolução TCU 249/2012, não devendo ser fornecida cópias das peças classificadas como sigilosas (peças 11, 35, 39, 40, 91, 92, 93, 101, 103, 104, 105, 106, 107, 114, 115, 116) , por força do art. 23, inciso VIII, da Lei 12.527/2011 e em atenção à decisão proferida pela 4ª Vara Federal de Recife na Representação Criminal n. 0800764-39.2019.4.05.8300;
	b.3) cópia parcial dos autos do TC Processo 027.879/2017-8, não devendo ser fornecidas cópias das peças 18 (inclusive) em diante, por força do art. 23, inciso VIII, da Lei 12.527/2011 e em atenção à decisão proferida pela 4ª Vara Federal de Recife na Representação Criminal n. 0800764-39.2019.4.05.8300;
	c) indeferir o pedido de cópia do TC Processo 005.846/2019-6, por força do art. 31, § 1º, inciso I, da Lei 12.527/2011;
	d) encerrar o presente processo, nos termos do art. 169, inciso V, do Regimento Interno do TCU c/c art. 61, caput, da Resolução TCU 259/2014." (grifamos) 
4.	Antes que as propostas acima mencionadas fossem apreciadas pelo Relator, mediante expediente datado de 23/10/2019 (peças 9 e 10) , o ora recorrente renovou o pedido de acesso, vista e autorização para extração de cópias integrais dos processos TC-Processo 027.879/2017-8 e TC-Processo 005.846/2019-6 e informou que, relativamente aos outros dois feitos (TC-Processo 046.609/2012-1 e TC-Processo 042.852/2018-8) , haviam sido deferidos o acesso e as cópias.
5.	Ao apreciar o feito, este Tribunal, mediante o Acórdão de Relação 2.758/2019-Plenário, de 20/11/2019 (peça 11) decidiu:
	" (i) conhecer da presente solicitação, nos termos do art. 59, V, e do art. 94 da Resolução TCU 259, de 2014;
	(ii) deferir o acesso ao presente solicitante aos autos do TC-Processo 027.879/2017-8, com a exceção para os documentos juntados a partir da Peça nº 18, em atenção à decisão proferida na Representação Criminal 0800764- 39.2019.4.05.8300;
	(iii) indeferir o acesso do solicitante ao TC-Processo 005.846/2019-6, por falta de amparo jurídico;"
6.	Posteriormente, o Sr. Robson Braga de Andrade, em expediente datado de 04/12/2019 (peça 14) , tratado como Recurso pela Serur/TCU (peça 18) e pelo Relator (peça 24) , dirigiu-se a este Tribunal nos seguintes termos, com os nossos destaques:
	"1 - Anteriormente, o solicitante requereu a V. Exa. acesso e cópias dos seguintes processos: TC Processo 046.609/2012-1, TC Processo 042.852/2018-8 (dos quais já teve acesso e cópias) ; TC Processo 005.846/2019-6 (que foi indeferido pelo Acórdão 2756/2019-TCU-Plenário, o qual foi publicado hoje, 04/12/2019, esclarecendo se tratar de procedimento administrativo interno, que  não diz respeito a controle financeiro externo) ; e o TC Processo 027.879/2017-8 (que ainda não foi objeto de decisão) .
	2 - O solicitante, reitera seu pedido de acesso e cópia ao processo TC Processo 027.879/2017-8, bem como aos documentos tratados como sigilosos, contidos no processo TC Processo 042.852/2018-8, particularmente, a Peça 147 (Relatório de inteligência de controle externo 3/2019) , tendo em vista os termos do RITCU, a Lei 12.527 (Lei de Acesso à Informação) , de 18/11/2011, a partir da regulamentação dada pela Resolução TCU nº 249, de 2012, da Lei nº 8.906 (Estatuto do Advogado) , de 1994 e a Súmula Vinculante nº 14 do STF, tendo em vista que o solicitante é investigado na "Operação Fantoche", a que se referem ditas peças e processos."
7.	A Secretaria de Recursos - Serur, mediante parecer de 5/3/2020 (peça 18) , ao considerar tratar-se de recurso fundamentado no art. 15 da Lei de Acesso à Informação e ao observar ser ele tempestivo, submeteu os autos à Presidência para exame do apelo, nos termos da Resolução 249/2012.
8.	Por seu turno, a Presidência (peça 22) submeteu os autos à Secretaria das Sessões para sorteio de relator, tendo sido sorteado o Ministro Benjamin Zymler, que, mediante despacho que constituiu a peça 24 dos autos, solicitou pronunciamento prévio desta Consultoria Jurídica e do Ministério Público junto ao TCU - MPTCU "sobre as solicitações formuladas pelo recorrente".
III)	DO EXAME DA MATÉRIA
9.	Embora o requerimento do interessado que constitui a peça 14 dos autos, datado de 04/12/2019,  tenha sido tratado como Recurso contra o Acórdão 2758/2019-TCU-Plenário, observa-se, de seu teor, que o interessado, naquela ocasião, não tinha sequer conhecimento de que o referido acórdão havia sido proferido, uma vez que afirma que ainda não havia decisão deste Tribunal relativamente ao pedido de cópia do TC-Processo 027.879/2017-8, quando, na verdade, esta Corte de Contas, por meio daquele aresto, já havia decidido a respeito, nos seguintes termos:
	" (ii) deferir o acesso ao presente solicitante aos autos do TC-Processo 027.879/2017-8, com a exceção para os documentos juntados a partir da Peça nº 18, em atenção à decisão proferida na Representação Criminal 0800764- 39.2019.4.05.8300;".
10.	De fato, o interessado somente foi notificado do Acórdão 2758/2019-TCU-Plenário, de 20/11/2019, publicado no D.O.U. de 04/12/2019, no dia 05/12/2019, mediante o oficio 12.398/2019-TCU/Seproc (peça 12) , dirigido ao endereço de um de seus advogados em Brasília/DF, conforme comprova o respectivo AR/ECT (peça 13) . 
11.	No aludido expediente (peça 14) , o interessado, na verdade, alude ao Acórdão 2756/2019-TCU-Plenário (e não ao Acórdão 2758/2019-TCU-Plenário) , o qual, segundo informa, havia sido publicado naquela data (04/12/2019) .  
12.	Naquele aresto, o Plenário deste Tribunal, ao examinar o pedido por ele formulado à Ouvidoria desta Corte (TC-Processo 038.292/2019-0) , decidiu:
	" (ii) indeferir o presente pedido de acesso do solicitante ao TC-Processo 005.846/2019-6, por falta de amparo legal, em plena sintonia com a Súmula Vinculante n.º 14 do STF, sem prejuízo de informar que o aludido acesso poderá ser regular e oportunamente concedido ao superveniente processo de fiscalização do TCU, caso ele venha a ser autuado, diante da eventual identificação dos subjacentes elementos futuros de prova;".
13.	Note-se que o requerente, no expediente à peça 14, informa que o TCU indeferiu seu pedido de cópia do TC-Processo 005.846/2019-6, mas não se insurge contra essa decisão, o que denota aceitação, uma vez que não reitera o pedido formulado anteriormente. Assim, não será objeto de análise o pedido de acesso e cópia desse processo, formulado inicialmente pelo interessado, uma vez que não houve sua reiteração no requerimento à peça 14 dos autos.
14.	Também não serão objeto de análise os pedidos de acesso e de cópia referentes ao processo TC-Processo 046.609/2012-1 e aos documentos não sigilosos contidos no processo TC-Processo 042.852/2018-8, porquanto o interessado afirma, no aludido requerimento (peça 14) , que já obteve os requeridos acesso e cópia. 
15.	De fato, nas páginas 5 e 7 da peça 9 destes autos, há a informação, no histórico dos referidos processos, que, no dia 1º/10/2019, foi autorizado o acesso aos respectivos autos a Marcelo de Siqueira Zerbini, advogado do requerente, respectivamente, pela SEC-MS e pela SeinfraOperações, no TC-Processo 018.925/2019-7.
16.	Assim, somente serão objeto de análise os pedidos de acesso e de cópia reiterados na peça 14 dos autos, referentes ao processo TC-Processo 027.879/2017-8 e aos documentos tratados como sigilosos constantes do processo TC-Processo 042.852/2018-8, particularmente à sua peça 147.
17.	Embora o interessado, no requerimento de 04/12/2019 (peça 14) , não tenha manifestado expressamente intenção de recorrer do Acórdão 2758/2019-TCU-Plenário, do qual ainda não tinha conhecimento, entende-se que deve ser efetivamente dado o tratamento de recurso àquele expediente, pois:
	(i) o referido acórdão lhe é desfavorável; 
	(ii) em seu requerimento, o interessado reitera os pedidos de acesso e de cópia integral do processo do TC-Processo 027.879/2017-8, concedidos apenas parcialmente pelo citado aresto, bem como dos documentos sigilosos contidos no TC-Processo 042.852/2018-8, particularmente à sua peça 147, e invoca dispositivos legais e regulamentares que amparariam esse pedido; e
	(iii) o prazo para recorrer de 10 dias (art. 15 da Lei de Acesso à Informação) , contados a partir da notificação do acórdão (05/12/2019) , transcorreu em branco, tão-somente, pelo que se deduz, porque o interessado aguarda manifestação deste Tribunal quanto a seu pedido inicial, reiterado pelo requerimento em exame (peça 14) . 
18.	Assim, em razão do princípio do formalismo moderado que rege o processo administrativo, sugere-se seja o expediente à peça 14 conhecido como recurso, com fundamento no art. 15 da Lei de Acesso à Informação (Lei 12.527/2011) e no art. 28 da Resolução TCU 249/2012.
19.	Feitos esses esclarecimentos, passa-se ao exame das solicitações formuladas pelo interessado no expediente à peça 14 dos autos.
III.1) DO PEDIDO DE ACESSO E DE CÓPIA DO PROCESSO TC-Processo 027.879/2017-8 E DO TC-Processo 042.852/2018-8
20.	Sobre o pedido de acesso e de cópia dos processos TC-Processo 027.879/2017-8 e TC-Processo 042.852/2018-8, pronunciaram-se, antes de proferido o acórdão recorrido, a então Secretaria de Controle Externo no Estado de Mato Grosso do Sul - Secex/MS (peça 6) e a SeinfraOperações (peças 7 e 8) .
21.	No parecer à peça 6, datado de 04/10/2019, a Secex/MS fez as seguintes considerações:
	"8. Por sua vez, convém esclarecer que o TC Processo 042.852/2018-8 (representação) , relatado pelo Min. Sub. André Luís de Carvalho, se encontra na etapa de instrução processual, em fase de diligências que buscam agregar aos autos informações a respeito da matéria ali tratada, a qual versa sobre suposto esquema de desvio de recursos do SESI por meio de patrocínios a projetos culturais viabilizados mediante contratações firmadas com organizações sem fins lucrativos, consoante documentado nos autos do IPL 111/2014, procedimento, aliás, mencionado pelo solicitante em sua manifestação.
	9.	Embora o feito ainda não disponha de atos decisórios, considerada a acepção prevista na normatização editada pelo TCU (art. 4°, § 1°, da Resolução 249/2012) , tampouco de partes constituídas, pedidos de acesso àqueles autos vêm sendo parcialmente deferidos, o que vêm garantindo aos requerentes acesso ao conteúdo do processo, exceto aos documentos classificados como sigilosos, tal qual se observa no Acórdão 3293/2019-TCU-Segunda Câmara e em decisão monocrática adotada no TC Processo 005.869/2019-6.
	10. Inclusive, sob esse último aspecto, relacionado à confidencialidade de determinados documentos juntados àqueles autos, embora não se desconheça ter sido determinado o levantamento do sigilo das investigações que culminaram com a deflagração da fase ostensiva da denominada "Operação Fantoche", cuidou o magistrado responsável pela decisão de resguardar o sigilo das medidas ainda não documentadas nos autos, consoante destacado a seguir:
	"Decreto o sigilo sobre esta decisão e mantenho o dos autos deste feito, mas somente até a efetivação da prisão, das buscas e apreensões e demais medidas deferidas.
	Efetivadas as medidas, não sendo mais ele necessário para preservar as investigações, fica levantado o sigilo, o que deverá a secretaria providenciar, respeitando-se somente o sigilo das medidas ainda não documentadas nos autos." (Representação Criminal 0800764-39.2019.4.05.8300. Decisão de 16/02/2019, juntada à Peça 5 destes autos, p. 71) .
	11. Outrossim, ao deferir a participação de servidores do TCU no cumprimento das diligências, cuidou aquele juízo de autorizar o compartilhamento das provas obtidas para que, entre outras medidas, possa este Tribunal, além de ultimar a instrução de feitos relacionados aos fatos em apuração, materializar parte dos delitos investigados, especialmente os relacionados ao desvio de recursos públicos federais, podendo, com isso, municiar os demais órgãos envolvidos na apuração dos fatos no exercício de suas competências institucionais:
	"Conforme requerido e porque justificado no caso em apreço, autorizo o compartilhamento com a Receita Federal e com o Tribunal de Contas da União das provas que eventualmente vierem a ser obtidas em caso de deferimento da presente medida, a fim de que tais órgãos, atuando com suas expertises, possam contribuir com o reforço da materialidade dos crimes apurados no presente caso, e de outros porventura detectados.
	(...) 
	Por isso, fica deferido o compartilhamento de provas com o Tribunal de Contas da União e com a Receita Federal, nos moldes em que requerido pela autoridade de Polícia Federal representante, para que, no âmbito de suas respectivas atribuições, aqueles órgãos possam cumprir suas funções, seja para que o TCU possa instruir e ultimar procedimentos de auditoria e processos administrativos de inabilitação das empresas beneficiárias do esquema (inclusive, se o caso, materializando alguns dos delitos ora investigados, especialmente os concernentes ao desvio de recursos públicos federais, com isso inclusive também podendo munir o Ministério Público Federal dos elementos necessários à instauração das competentes ações de improbidade administrativa e ressarcimento, além da eventual ação penal deste caso decorrente) .
	12. Portanto, embora o TC Processo 042.852/2018-8 ainda não disponha de documentos que estabeleçam qualquer juízo de valor a respeito dos fatos noticiados, os quais se encontram em apuração, cabe resguardar o acesso ao conteúdo dos documentos classificados como sigilosos, sobretudo porque eventuais informações que vierem a ser produzidas pelo TCU podem vir a subsidiar investigação policial em curso cujo sigilo ainda não se encontra integralmente levantado.
	13. De seu turno, esclarece-se que o TC Processo 027.879/2017-8 se trata de processo de natureza administrativa constituído a partir de relatório de produção de conhecimento, formalizado em março/2017 pela então Secex/MS (atual Sec/MS) , o qual, com a devida anuência do Relator, Min. Sub. André Luís de Carvalho, foi objeto de compartilhamento com a autoridade policial responsável pela condução do IPL 111/2014 (Peças 1 e 3 do referido processo) .
	14. Igualmente foram objeto de compartilhamento os relatórios juntados às Peças 7, 11, 14 e 16 daqueles autos.
	15. Tais relatórios, em conjunto com outros elementos apurados no bojo do IPL 111/2014, deram azo à deflagração da fase ostensiva da multicitada "Operação Fantoche", ocorrida em 19 de fevereiro do corrente exercício.
	16. Considerando que a documentação em questão já se encontrava integrada ao IPL 111/2014 anteriormente à deflagração da referida operação, cujo sigilo já não mais subsiste, não se vislumbram óbices ao fornecimento do acesso pretendido pelo solicitante.
	17. Entretanto, devem ser resguardados os documentos juntados àqueles autos após a deflagração, os quais apresentam o resultado do exame de parcela do material apreendido na operação, com vistas a resguardar o sigilo das medidas ainda não documentadas nos autos em curso na Justiça Federal de Pernambuco, considerada a ressalva constante da decisão judicial anteriormente reproduzida.
	18. Inclusive, sob esse aspecto, consigna-se que os relatórios juntados às Peças 18 e 25 daqueles autos já foram objeto de compartilhamento com as representações regionais da Polícia Federal e da Procuradoria da República em Pernambuco, cabendo, portanto, a preservação do caráter sigiloso de tais documentos, de forma a não prejudicar a investigação em curso.
	(...) 
	PROPOSTA DE ENCAMINHAMENTO 
	25. Ante o exposto, submete-se os autos à consideração superior, propondo-se a adoção das seguintes providências:
	25.1. conhecer a presente solicitação como solicitação de acesso a informações para esclarecimento de interesse particular, a teor do que estabelece o art. 59, inc. V, c/c art. 94 da Resolução 259/2014;
	(...) 
	25.3. deferir o acesso do solicitante aos autos do TC Processo 042.852/2018-8, com fundamento no art. 4°, § 2°, da Resolução 249/2012, exceto aos documentos classificados como sigilosos, em atenção à decisão proferida na Representação Criminal 0800764-39.2019.4.05.8300;
	25.4. deferir o acesso do solicitante aos autos do TC Processo 027.879/2017-8, exceto aos documentos juntados a partir da Peça 18, em atenção à decisão proferida na Representação Criminal 0800764-39.2019.4.05.8300;
	25.5. indeferir o acesso do solicitante aos autos do TC Processo 005.846/2019-6, por falta de amparo legal;
	25.6. encerrar o presente processo, nos termos do art. 169, inc. V, do Regimento Interno, c/c art. 61, caput, da Resolução 259/2014."
22.	Ao instruir o feito (peça 7) , o diretor da SeinfraOperações, em 09/10/2019, manifestou-se de acordo com a proposta da Secex/MS e, em acréscimo, apresentou elementos adicionais que, em seu entender, robustecem e fundamentam a proposta de não conceder cópias de algumas peças dos processos TC-Processo 042.852/2018-8 e TC-Processo 027.879/2017-8. 
23.	No que se refere a esses processos, trouxe as seguintes considerações e propostas, endossadas pelo titular daquela Secretaria (peça 8) :
	" (...) 
	3.	No tocante ao TC Processo 042.852/2018-8, há diversos documentos acostados que ainda se encontram sob sigilo, razão pela qual não cabe concessão de cópias ao solicitante.
	4.	Nesse sentido, mencionam-se as peças 11, 35, 39, 40, 91, 92, 93, 101, 103, 104, 105, 106, 107, 114, 115, 116. Todas essas peças foram juntadas aos autos posteriormente à deflagração da Operação Fantoche e se referem a possíveis evidências ainda a serem examinadas por esta Corte de Contas e pelos demais órgãos envolvidos na investigação, a saber, Ministério Público Federal e Polícia Federal.
	5.	Já o TC Processo 027.879/2017-8 trata de processo administrativo sigiloso de produção de conhecimento por meio do qual estão sendo feitos relatórios de análise de inteligência de vários materiais colhidos na investigação.
	6.	Os autos contêm materiais anteriores à deflagração, os quais já tiveram seu sigilo levantado pela Justiça Federal em Pernambuco, mas também contêm elementos posteriores, bem como relatórios de análise de inteligência, os quais estão subsidiando investigações em curso tanto no TCU como nos demais órgãos.
	7.	Dessa maneira, as peças 18 e subsequentes não podem ter cópias fornecidas ao solicitante.
	8.	Todas essas negativas parciais de cópia encontram amparo no art. 23, inciso VIII, da Lei 12.527/2011 (Lei de Acesso à Informação - LAI) , in verbis:
	Art. 23. São consideradas imprescindíveis à segurança da sociedade ou do Estado e, portanto, passíveis de classificação as informações cuja divulgação ou acesso irrestrito possam:
	(...) 
	VIII - comprometer atividades de inteligência, bem como de investigação ou fiscalização em andamento, relacionadas com a prevenção ou repressão de infrações.
	(...) 
	10. Portanto, a negativa de acesso aos elementos das peças 18 e subsequentes do TC Processo 027.879/2017-8, às peças sigilosas do TC Processo 042.852/2018-8 e ai TC Processo 005.846/2019-6 está solidamente fundamentada na Lei de Acesso à Informação.
	11. Feitas essas considerações, cabe submeter os presentes autos à apreciação do Ministro Relator André Luís de Carvalho, com alguns ajustes conforme a seguir:
	a) conhecer a presente solicitação como solicitação de acesso a informações para esclarecimento de interesse particular, a teor do que estabelece o art. 59, inciso V, c/c art. 94 da Resolução TCU 259/2014;
	b) conceder ao solicitante:
	(...) 
	b.2) cópia parcial dos autos do TC Processo 042.852/2018-8, com fundamento no art. 4º, § 2º, da Resolução TCU 249/2012, não devendo ser fornecida cópias das peças classificadas como sigilosas (peças 11, 35, 39, 40, 91, 92, 93, 101, 103, 104, 105, 106, 107, 114, 115, 116) , por força do art. 23, inciso VIII, da Lei 12.527/2011 e em atenção à decisão proferida pela 4ª Vara Federal de Recife na Representação Criminal n. 0800764-39.2019.4.05.8300;
	b.3) cópia parcial dos autos do TC Processo 027.879/2017-8, não devendo ser fornecidas cópias das peças 18 (inclusive) em diante, por força do art. 23, inciso VIII, da Lei 12.527/2011 e em atenção à decisão proferida pela 4ª Vara Federal de Recife na Representação Criminal n. 0800764-39.2019.4.05.8300;
	c) indeferir o pedido de cópia do TC Processo 005.846/2019-6, por força do art. 31, § 1º, inciso I, da Lei 12.527/2011;
	d) encerrar o presente processo, nos termos do art. 169, inciso V, do Regimento Interno do TCU c/c art. 61, caput, da Resolução TCU 259/2014." 
24.	As razões para o deferimento apenas parcial do pedido do requerente quanto ao processo TC-Processo 027.879/2017-8 encontram-se nos diversos consideranda do Acórdão 2758/2019-TCU-Plenário:
	"Considerando que, por não figurar, então, o ora solicitante como responsável ou interessado no bojo do TC Processo 027.879/2017-8 e do TC Processo 005.846/2019-6, em sintonia com os arts. 144, 145 e 163 do RITCU, o presente requerimento deve ser apreciado em cotejo com a Lei n.º 12.527 (Lei de Acesso à Informação) , de 18/11/2011, a partir da regulamentação dada pela Resolução TCU nº 249, de 2012;
	(...) 
	Considerando, todavia, que, nos termos do art. 7º, VII, "b", e § 3º, da Lei de Acesso à Informação, o direito de obter as informações e os documentos junto ao TCU sobre as ações de controle externo somente será assegurado com a edição do respectivo ato decisório, a exemplo do acórdão do TCU ou do despacho do Ministro-Relator sobre a decisão de mérito ou o encerramento do processo;
	Considerando que nenhum desses dois feitos corresponderiam a processos de controle externo financeiro, tratando de trabalhos administrativos internos no TCU;
	Considerando que o TC-Processo 027.879/2017-8 trataria de mero processo administrativo constituído a partir de relatório de produção de conhecimento, formalizado, em março de 2017, pela então Secex-MS (atual Sec-MS) , com a devida anuência do Ministro-Relator, em face da medidas administrativas ligadas ao compartilhamento de informações com a autoridade policial responsável pela condução do IPL 111/2014 (Peças nº s 1 e 3 do referido processo) , além de terem sido objeto de compartilhamento os relatórios juntados às Peças nos 7, 11, 14 e 16, no bojo da aludida "Operação Fantoche" deflagrada em 19 de fevereiro de 2019;
	Considerando que a eventual documentação solicitada já estaria integrada ao IPL 111/2014 em momento anterior à deflagração da referida operação, sem mais contar com o eventual sigilo, e, assim, não se vislumbraria o óbice ao fornecimento do acesso pretendido pelo solicitante, resguardando, contudo, o eventual sigilo dos documentos obtidos após a deflagração da Operação Fantoche com vistas a salvaguardar o sigilo das medidas ainda não documentadas no processo em trâmite na Justiça Federal de Pernambuco, pois o eventual acesso à aludida documentação tenderia a resultar no indesejado prejuízo à subjacente investigação pela Polícia Federal;
	Considerando, assim, que o TCU pode deferir o acesso do solicitante ao TC-Processo 027.879/2017-8, com a exceção para os documentos juntados a partir da Peça nº 18, em atenção à decisão proferida na Representação Criminal 0800764- 39.2019.4.05.8300;
	(...) 
Considerando, enfim, que está nesse sentido o parecer da unidade técnica às Peças 6 a 8;"
25.	Assim, sob esses fundamentos, os quais acolhem parcialmente as razões apresentadas pela Secex/MS e pela SeinfraOperações e acrescentam outras, o Plenário do TCU, mediante o Acórdão ora recorrido, relativamente ao pedido de acesso aos autos do TC-Processo 027.879/2017-8, decidiu:
	" (ii) deferir o acesso ao solicitante aos autos do TC-Processo 027.879/2017-8, com a exceção para os documentos juntados a partir da Peça nº 18, em atenção à decisão proferida na Representação Criminal 0800764- 39.2019.4.05.8300".
26.	Quanto ao processo TC-Processo 042.852/2018-8, acerca do qual o recorrente reitera o pedido de acesso e cópia, inclusive dos documentos tratados como sigilosos, observamos que o acórdão recorrido, em sua parte dispositiva, não o apreciou, embora a ele tenha feito referência em seus consideranda:
	"Considerando que os presentes autos tratam de solicitação formulada à Peça nº 2, em 26/9/2019, pelo Sr. Robson Braga de Andrade, Presidente da Confederação Nacional da Indústria (CNI) e Diretor do Departamento Nacional do Serviço Social da Indústria (SESI) , por intermédio do seu procurador (Marcelo Leonardo - OAB/MG 25.328) , requerendo o acesso, a vista e a autorização para a extração de cópia integral do TC Processo 046.609/2012-1, do TC Processo 027.879/2017-8, do TC 042.852/2018- 8 e do TC Processo 005.846/2019-6 ante o eventual relacionamento com a Operação Fantoche deflagrada pela Polícia Federal, além da suposta relação direta com as atividades das entidades do Sesi e com a sua conduta como administrador da entidade;
	Considerando que, em 23/10/2019, o Sr. Marcelo Leonardo reiterou o seu pedido de acesso, vista e autorização para extração de cópia integral do TC Processo 027.879/2017-8 e do TC Processo 005.846/2019-6, alegando que apenas teria recebido o acesso e as cópias do TC Processo 046.609/2012-1 e do TC Processo 042.852/2018-8;". 
27.	Do teor do último considerando transcrito, observa-se que o pedido do requerente relativo ao processo TC-Processo 042.852/2018-8, no que se refere aos documentos sigilosos, não foi apreciado pelo TCU - na parte dispositiva do acórdão recorrido - porquanto ele teria alegado, em 23/10/2019 (peça 9) , que recebera acesso e cópia do referido processo. 
28.	De fato, consoante expusemos alhures, o interessado obteve acesso aos referidos autos em 1º/10/2019, mas, ao que parece, somente aos documentos não sigilosos, uma vez que, ao reiterar o pedido (peça 14) , assim o faz expressamente quanto "aos documentos tratados como sigilosos, contidos no processo TC-Processo 042.852/2018-8, particularmente, a Peça 147 (Relatório de Inteligência de Controle Externo nº 3/2019) ...".
29.	Não obstante, observamos que as razões apresentadas pela Secex/MS e pela SeinfraOperações para indeferimento de acesso e cópia aos documentos sigilosos constantes do TC-Processo 027.879/2017-8, acolhidas pelo TCU, são as mesmas que motivaram a proposta daquelas unidades técnicas de indeferir acesso aos documentos também sigilosos constantes do TC-Processo 042.852/2018-8. 
30.	Em síntese, o principal fundamento daqueles órgãos técnicos reside na decisão proferida na Representação Criminal 0800764- 39.2019.4.05.8300, que, segundo entendem, mantém o sigilo dos referidos documentos. 
31.	Assim, a análise que se segue, referente ao pedido de acesso e de cópia do TC-Processo 027.879/2017-8, objeto de apreciação específica pelo acórdão recorrido, também se aplica ao pedido de acesso e cópia do TC-Processo 042.852/2018-8, uma vez que ambos os pedidos se referem a documentos sigilosos aos quais foi negado acesso ao interessado, seja pelas referidas unidades técnicas - no que se refere a ambos os processos - seja pelo TCU, no que se refere ao TC-Processo 027.879/2017-8.
32.	Depreende-se do exposto que a decisão do TCU de indeferir acesso aos documentos juntados a partir da peça 18 do TC-Processo 027.879/2017-8 - os quais apresentam o resultado do exame de parcela do material apreendido na operação Fantoche, como esclareceu a Secex/MS - encontra-se fundamentada, basicamente, no entendimento de que (i) o referido processo não corresponde ao exercício do controle externo financeiro, mas sim a "trabalho administrativo interno do TCU"; e (ii) tais documentos se revestem de sigilo, conforme a decisão proferida na Representação Criminal 0800764- 39.2019.4.05.8300. 
33.	Quanto ao primeiro fundamento, verificamos que o processo TC-Processo 027.879/2017-8, conforme despacho do relator à peça 24,  trata de '"produção de conhecimento' a partir de relatório elaborado pela Secex-MS sobre possíveis irregularidades pelo desvio de recursos provenientes do Serviço Social da Indústria - Sesi por meio do aporte de recursos financeiros sob a forma de patrocínios a projetos culturais executados por algumas organizações não governamentais - ONG (Peça nº 1) .".
34.	Ao compulsar o referido TC-Processo 027.879/2017-8, verificamos que os documentos que constituem suas peças 18, 25, 31, 36 e 41 correspondem, respectivamente, aos Relatórios de Informação de Controle Externo 01/2019 (de 29/3/2019) , 02/2019 (de 29/5/2019) , 03/2019 (de 4/10/2019) , 04/2019 (de 05/12/2019) e 01/2020 (de 09/03/2020) , nos quais a SeinfraOperações apresenta o resultado da análise do material apreendido por ocasião do cumprimento dos mandados de busca e apreensão determinados na referida Representação criminal.
35.	Esses Relatórios elaborados pela SeinfraOperações foram compartilhados com a Superintendência da Polícia Federal e com a Procuradoria da República em Pernambuco, com o fim de subsidiar as investigações em curso no bojo da aludida operação Fantoche, que têm por objeto a investigação de possível esquema de desvio de recursos oriundos do SESI por meio de patrocínio de projetos culturais viabilizados mediante contratações firmadas com organizações sem fins lucrativos. 
36.	O citado compartilhamento foi autorizado pelo Relator, Ministro-Substituto André Luís de Carvalho, mediante Despachos às peças 3 e 24 do processo TC-Processo 027.879/2017-8, com ênfase, em ambas as decisões, na necessidade de rigorosa manutenção do sigilo das informações compartilhadas, inclusive pelo Ministério Público Federal, "com vistas a assegurar a efetividade da suscitada rede de controle", consubstanciada pela atuação conjunta do TCU com os demais órgãos estatais de fiscalização e investigação, "a exemplo da Polícia Federal e do Ministério Público Federal, dentre outros". 
37.	Verificamos também que, no referido processo TC-Processo 027.879/2017-8, ainda não foi proferida nenhuma decisão do TCU, colegiada ou monocrática, que tenha por fundamento as informações coligidas pela SeinfraOperações a partir da análise do material coletado na busca e apreensão determinada pela Polícia Federal.
38.	Embora o referido processo tenha sido autuado como "administrativo", observa-se que ele contém diversos elementos de suma importância para o controle externo, relacionados ao possível esquema de desvio de recursos provenientes de algumas unidades regionais e do Departamento Nacional do SESI, do qual o requerente afirma ser dirigente.
39.	Ressalte-se que a ora examinada peça 31 do processo TC-Processo 027.879/2017-8, do qual se requer acesso e cópia, também integra o processo TC-Processo 042.852/2018-8 (peça 147 daqueles autos, dos quais o requerente pede acesso e cópia) e se  constitui do Relatório de Informação de Controle Externo 03/2019, no qual a SeinfraOperações apresenta o resultado da análise do material apreendido por ocasião do cumprimento dos mandados de busca e apreensão que tinham por objeto a aplicação dos recursos aportados ao projeto "Relix - Recuse, Repense, Reduza, Reutilize, Recicle". 
40.	Naqueles autos (TC-Processo 042.852/2018-8) , foi proferido o Acórdão 2563/2020-TCU-Segunda Câmara, por meio do qual o TCU, dentre outras providências, determinou à SeinfraOperações que "promova a autuação dos correspondentes processos de tomada de contas especial por meio da constituição de cinco processos apartados específicos, nos termos do art. 47 da Lei nº 8.443, de 1992, com vistas à quantificação do respectivo débito e à identificação dos responsáveis pelo suposto dano ao erário suscitado no presente processo, ficando autorizada, desde já, a citação solidária de todos os responsáveis".
41.	Observa-se, assim, que, no referido TC-Processo 042.852/2018-8, o material coletado na operação de busca e apreensão e sua respectiva análise constante da peça 147 daquele processo, juntamente com os demais elementos então coligidos pela Unidade Técnica competente, irá subsidiar futura decisão do TCU nos processos de tomada de contas especiais que o Acórdão 2563/2020-TCU-Segunda Câmara mandou autuar.
42.	Consoante informado pela Secex/MS (peça 6) , não há partes constituídas no TC-Processo 042.852/2018-8, e o mesmo ocorre com o TC-Processo 027.879/2017-8, autuado como processo administrativo. 
43.	Assim, embora tais processos contenham elementos imprescindíveis ao controle externo, observa que neles, na atual fase em que se encontram, não há litigantes ou acusados em relação aos quais, necessariamente, devem ser assegurados o contraditório e a ampla defesa, com os meios e recursos a ela inerentes, conforme estabelece o art. 5º LV da Constituição Federal. 
44.	Fosse o requerente "parte" (responsável ou interessado, conforme a definição desse termo constante do art. 144 do Regimento Interno deste Tribunal) em quaisquer desses processos, inclusive nas tomadas de contas especiais que o Acórdão 2563/2020-TCU-Segunda Câmara mandou instaurar, não haveria que se sonegar a ele acesso a quaisquer documentos, ainda que sigilosos, que fundamentassem eventual atribuição de responsabilidade. 
45.	Conforme já manifestou esta Consultoria Jurídica em outra oportunidade (TC-Processo 004.981/2011-1 e Nota Técnica Conjur 01/2020) , nem mesmo documentos e informações sigilosos podem ser sonegados ao acusado se fundamentarem a acusação, por ser inconcebível que, "em face dos princípios do devido processo legal, do contraditório e da ampla defesa, alguém possa ser apenado sem que tenha o conhecimento exato da acusação que lhe é imputada e dos documentos que lhe deram suporte. Assim, se o exato conhecimento da acusação somente pode ser obtido mediante o exame dos documentos considerados sigilosos, não há como negá-los ao acusado.".
46.	Sobre o assunto, o STF consolidou sua jurisprudência nos termos do enunciado da Súmula Vinculante 14, de seguinte teor:
	"É direito do defensor, no interesse do representado, ter acesso amplo aos elementos de prova que, já documentados em procedimento investigatório realizado por órgão com competência de polícia judiciária, digam respeito ao exercício do direito de defesa."
47.	Ainda sobre a matéria, observa-se que, na decisão proferida na Representação Criminal 0800764- 39.2019.4.05.830, em fevereiro de 2019, que constitui um dos fundamentos da decisão do TCU ora recorrida, o juiz da 13ª Vara Federal/PE, ao atuar como Substituto Regimental da 4ª Vara/PE (cf. peça 5 destes autos) , além de determinar medidas de (1) busca e apreensão, (2) prisão temporária, (3) sequestro, arresto e indisponibilidade de bens, (4) quebra de sigilos bancário e fiscal, (5) compartilhamento de provas com o TCU, CGU e Receita Federal e (6) suspensão de pagamentos de contratos executados nos moldes sob investigação, em observância aos princípios constitucionais da publicidade e da ampla defesa, determinou a mantença do sigilo dos autos "somente enquanto ainda em cumprimento alguma medida ora determinada", ou, ainda, relativamente às "medidas ainda não documentadas nos autos". Confira-se, com os nossos destaques:
	"7. LEVANTAMENTO DE SIGILO APÓS DEFLAGRAÇÃO DA OPERAÇÃO:
	Decreto o sigilo sobre esta decisão e mantenho o dos autos deste feito, mas somente até a efetivação da prisão, das buscas e apreensões e demais medidas deferidas.
	Efetivadas as medidas, não sendo mais ele necessário para preservar as investigações, fica levantado o sigilo, o que deverá a secretaria providenciar, respeitando-se somente o sigilo das medidas ainda não documentadas nos autos.
	Com efeito, considerando a natureza e magnitude dos crimes aqui investigados, o interesse público e a previsão constitucional de publicidade dos processos (artigo 5º, LX, CF) impedem a continuidade de sigilo sobre autos.
	O levantamento propiciará assim não só o exercício da ampla defesa pelos investigados, mas também o saudável escrutínio público sobre a atuação da Administração Pública e da própria Justiça criminal.
	Por fim, valendo-me de palavras da colega Juíza Federal da 4ª Região, Gabriela Hardt, em decisão em que abordava questões semelhantes às ora analisadas, não custa frisar que "As considerações ora realizadas sobre as provas tiveram presente a necessidade de apreciar o cabimento das prisões e buscas requeridas, tendo sido efetuadas em cognição sumária. Por óbvio, dado o caráter das medidas, algum aprofundamento na valoração e descrição das provas é inevitável, mas a cognição é prima facie e não representa juízo definitivo sobre os fatos, as provas e as questões de direito envolvidas, algo só viável após o fim das investigações e especialmente após o contraditório".
	Cumpra-se.
	Intime-se o MPF e, ulteriormente, sempre via sistema PJe, as partes envolvidas, uma vez habilitadas estas, observando-se a necessidade de manutenção do sigilo somente enquanto ainda em cumprimento alguma medida ora determinada.
	De seu turno, comunique-se o teor desta decisão à Polícia Federal, para sua fiel execução."
48.	Note-se que o sigilo se refere aos autos judiciais e deveria durar somente até o cumprimento das medidas determinadas ou relativamente às "medidas ainda não documentadas nos autos", as quais se referem a diligências em andamento naquele âmbito. No que se refere ao TCU, a quem foi deferido o compartilhamento de provas obtidas com a medida de busca e apreensão, não exigiu a referida decisão que fosse guardado sigilo em relação a tais provas ou em relação às informações obtidas a partir de sua análise.
49.	É importante notar ainda que, após a referida decisão judicial, foi promulgada a Lei 13.869/2019, que dispõe sobre os crimes de abuso de autoridade e que foi objeto de análise por esta Conjur por meio das Notas Técnicas 01, 03 e 04, de 2020.
50.	No que interessa ao feito, destaca-se o crime tipificado no art. 32 da referida Lei:
	"Art. 32. Negar ao interessado, seu defensor ou advogado acesso aos autos de investigação preliminar, ao termo circunstanciado, ao inquérito ou a qualquer outro procedimento investigatório de infração penal, civil ou administrativa, assim como impedir a obtenção de cópias, ressalvado o acesso a peças relativas a diligências em curso ou que indiquem a realização de diligências futuras, cujo sigilo seja imprescindível:".
51.	Consoante anotamos na referida Nota Técnica 01/2020: 
	"A repressão à conduta tipificada no artigo em tela objetiva proteger o direito à ampla defesa e ao contraditório que a Constituição Federal, em seu art. 5º, LV, assegura aos litigantes em processo judicial ou administrativo e aos acusados em geral, que provavelmente constitui a regra de caráter procedimental mais importante dentre aquelas inerentes ao devido processo legal, também de sede constitucional (art. 5º, LIV) ."
52.	Como se observa, o art. 32 da referida Lei somente exclui do direito de acesso aos autos as "peças relativas a diligências em curso, ou que indiquem a realização de diligências futuras, cujo sigilo seja imprescindível". Portanto, somente nesta hipótese expressamente prevista na lei poderia ser negado ao interessado ou a seu defensor ou advogado acesso aos autos em que ele é investigado, seja qual for a sua natureza. 
53.	No entanto, consoante afirmam a decisão recorrida e as unidades técnicas competentes (peças 6 e 7) , o requerente não é parte (responsável ou interessado) nos processos TC-Processo 027.879/2017-8 e TC-Processo 042.852/2018-8, donde se conclui que não está sendo ele investigado pelo TCU naqueles autos. Caso esteja, não há como lhe negar acesso a todos os documentos do processo, exceto aqueles referentes a "diligências em curso, ou que indiquem a realização de diligências futuras, cujo sigilo seja imprescindível".
54.	Assim, por não ser o requerente parte no processo TC-Processo 027.879/2017-8 (e também no processo TC-Processo 042.852/2018-8) , parece-nos sem reparo a decisão ora recorrida ao tratar seu pedido à luz da Lei de Acesso à Informação (Lei 12.527/2011) .
55.	A referida Lei de Acesso à Informação faculta acesso à informação relativa ao resultado de inspeções, auditorias, prestações e tomadas de contas realizadas pelos órgãos de controle interno e externo e assegura o direito de acesso aos documentos ou às informações neles contidas utilizados como fundamento da tomada de decisão e do ato administrativo, com a edição do ato decisório respectivo:
	"Art. 7º O acesso à informação de que trata esta Lei compreende, entre outros, os direitos de obter:
	(...) 
	VII - informação relativa:
	(...) 
	b) ao resultado de inspeções, auditorias, prestações e tomadas de contas realizadas pelos órgãos de controle interno e externo, incluindo prestações de contas relativas a exercícios anteriores.
	(...) 
	§ 3º O direito de acesso aos documentos ou às informações neles contidas utilizados como fundamento da tomada de decisão e do ato administrativo será assegurado com a edição do ato decisório respectivo."
56.	No mesmo sentido dispõe a Resolução TCU 249/2012, que trata do acesso à informação e da aplicação da Lei 12.527/2011 neste Tribunal:
	"Art. 4º É direito de qualquer interessado obter junto ao TCU:
	(...	) 
	VII - informação relativa:
	a) à implementação, acompanhamento e resultados dos programas, projetos e ações do Tribunal, bem como metas e indicadores propostos; e
	b) ao resultado de inspeções, auditorias, prestações e tomadas de contas realizadas pelo Tribunal, incluindo prestações de contas relativas a exercícios anteriores.
	VIII - demais informações cujo acesso é assegurado em lei.
	§ 1º O direito de acesso aos documentos ou às informações neles contidas utilizados como fundamento da tomada de decisão e do ato administrativo será assegurado com a edição do ato decisório respectivo, que, no caso de processo de controle externo, será o acórdão do TCU ou despacho do relator com decisão de mérito."
57.	Note-se que a aludida lei não confere direito de acesso à informação em cada fase das inspeções ou auditorias, mas apenas quanto ao seu resultado, que, no caso, somente ocorre quando o TCU profere sua decisão definitiva de mérito no respectivo processo. 
58.	Por se tratar, entretanto, de procedimento investigatório específico de eventual infração penal, civil ou administrativa, não pode ser negado acesso aos autos pelo investigado, seu defensor ou advogado, exceto na restrita hipótese a que se refere o art. 32 da comentada Lei de Abuso de Autoridade. 
59.	Nesse sentido, valemo-nos mais uma vez do entendimento desta Consultoria Jurídica manifestado na Nota Técnica 01/2020 a respeito daquele dispositivo legal:
	"71. No âmbito do TCU, o pedido de vista ou cópia dos autos se encontra disciplinado nos artigos 163 a 167 do Regimento Interno, os quais, a nosso ver, em princípio, atendem ao objetivo colimado pela lei no dispositivo sob apreciação, exceto no que se refere aos relatórios de auditoria e similares (pareceres e instruções) que ainda não sofreram apreciação do titular da unidade técnica competente. 
	72. Quanto a tais documentos, o art. 167 do RI/TCU dispõe taxativamente que "não será concedida vista ou fornecida cópia de peças da etapa de instrução antes de seu término", o qual ocorre, conforme o § 2º do art. 160, no momento em que o titular da unidade, ou o diretor de divisão, se a este houver sido delegada competência, emite seu parecer conclusivo.
	73. Assim, relatório, parecer ou instrução elaborado por auditor federal de controle externo, ainda não apreciado pelo diretor de divisão ou pelo titular da unidade técnica competente, somente poderia não ser colocado à disposição, para vista ou cópia, se indicar ou propor realização de diligência futura, cujo sigilo seja imprescindível, o que ocorre, por exemplo, se o conhecimento prévio da diligência proposta puder prejudicar ou inviabilizar o trabalho de investigação em curso, o que deverá ser devidamente justificado no caso concreto.
	74. Portanto, mesmo as peças ainda não apreciadas pelo TCU, mas que fundamentam eventual acusação (imputação de responsabilidade) , devem ser colocadas à disposição do interessado, seu defensor ou advogado para vista e cópia, exceto na restrita hipótese de diligências em andamento."
60.	Por fim, cabe examinar o pedido do requerente à luz do Estatuto da Advocacia e da OAB (Lei 8.906/1994) , que, no seu art. 7º, XIII e XV, assim estabelece:
	"Art. 7º São direitos do advogado:
	(...) 
	XIII - examinar, em qualquer órgão dos Poderes Judiciários e Legislativo, ou da Administração Pública em geral, autos de processos findos ou em andamento, mesmo sem procuração, quando não estejam sujeitos a sigilo, assegurada a obtenção de cópias, podendo tomar apontamentos;
	(...) 
	XV - ter vista dos processos judiciais ou administrativos de qualquer natureza, em cartório ou na repartição competente, ou retirá-los pelos prazos legais". 
61.	O direito de os advogados, mesmo sem procuração, examinarem e obterem cópias de processos, findos ou em andamento, neste TCU, quando não estejam sujeitos a sigilo, tal como faculta o Estatuto da OAB, não se encontra regulamentado nas normas internas deste Tribunal, razão pela qual, inclusive, esta Consultoria Jurídica, na mencionada Nota Técnica 01/2020, propôs alteração do Regimento Interno, de forma a que seja contemplada a referida prerrogativa da Advocacia.
62.	No entanto, este Tribunal tem entendido que essas prerrogativas do Advogado a que se referem os incisos XIII e XV da Lei 8906/1994 não se aplicam a esta Corte de Contas enquanto não sobrevier decisão de mérito, e, por isso, tem negado acesso e cópia de processos em andamento, nos quais ainda não tenha sido proferido ato decisório ou despacho do relator com decisão de mérito, aplicando-se, assim, a já mencionada Lei de Acesso à Informação (art. 7º, VII, b, e § 3º) e a Resolução TCU 249/1992 (art. 4º, VII, b, e § 1º) . 
63.	Confiram-se, com nossos destaques, nessa linha, dentre outros, os seguintes Acórdãos, que indeferiram pedidos de advogados de acesso e cópia de processos de controle externo:
	Acórdão 2223/2018-TCU-Plenário
	"Voto do Relator 
	25. Em suma, nos processos de controle externo, a regra geral para atendimento dos pedidos de informações formulados com fundamento na LAI é que já tenha sido expedido o ato decisório respectivo, ou seja, acórdão ou decisão monocrática de mérito. Porém, essa fase ainda pende de instrução no âmbito da unidade técnica.
	26. Assim, em vista das normas supra mencionadas, pode-se concluir que o direito de o advogado examinar, obter cópias, fazer apontamentos ou ter vista de processos que estejam em andamento, com fundamento no art. 7º, incisos XIII e XV, da Lei 8.906/1994, não se aplica aos processos de Controle Externo, no âmbito do Tribunal de Contas da União, enquanto não sobrevier decisão de mérito, mediante prolação de acórdão ou de decisão monocrática de relator, em face do que dispõe o art. 7º, inciso VII, alínea "b" e § 3º da Lei 12.527/2011 c/c o art. 4º, inciso VII, alínea "b" e § 1º da Resolução TCU nº 249/2012".
	27. Dessa forma, tendo em vista que a deliberação recorrida seguiu rigorosamente as normas pertinentes ao tema, da mesma forma que o eminente relator a quo, não identifico razões para que seja excepcionalizada a regra prevista no art. 28, § 2º, da Resolução-TCU 249/2012, mediante a concessão de cópia dos autos à requerente, antes da edição de ato decisório desta Corte, uma vez não ter sido demonstrado o interesse legítimo para tanto, motivo pelo qual este Tribunal deve negar provimento ao recurso.
	Não obstante, considero apropriado esclarecer à solicitante que poderá obter cópia integral dos autos, em ocasião oportuna, assim que ocorrer a edição de ato decisório sobre o mérito do TC Processo 013.450/2017-4."
	Acórdão 576/2017-TCU-Plenário
	"Assunto: Recurso interposto por Machado Meyer Sendacz e Opice Advogados, por intermédio de sua representante legal, Senhora Rafaela Tavares Ramos, contra a decisão do Ministro substituto Weder de Oliveira que indeferiu pedido de cópia integral do TC Processo 028.052/2016-1.
	Sumário: ADMINISTRATIVO. LEI DE ACESSO À INFORMAÇÃO. PEDIDO DE CÓPIA DE PROCESSO DE CONTROLE EXTERNO. INDEFERIMENTO MEDIANTE. DECISÃO MONOCRÁTICA DE RELATOR. RECURSO ADMINISTRATIVO. CONHECIMENTO. PROCESSO AINDA EM FASE DE INSTRUÇÃO. NEGATIVA DE PROVIMENTO. ARQUIVAMENTO. RELATÓRIO
	Voto do Relator
	9. Em suas razões recursais, no essencial, reitera o direito de obter cópia integral do processo de controle externo (TC Processo 028.052/2016-10) , independentemente de ser parte no processo ou de estar ainda em andamento neste Tribunal, sem deliberação definitiva, estribando-se, essencialmente, nos direitos que lhes são conferidos pelo art. 7º, incisos XIII e XV, da Lei 8.906/1994 (Estatuto da OAB) .
	(...) 
	11. Não se desconhece o direito de o advogado ter acesso a processos judiciais ou administrativos em face das normas constitucionais e legais invocadas, inclusive dos precedentes judiciais acostados, tampouco que o TCU se sujeita às disposições gerais da LAI e de outros diplomas legais.
	12. Contudo, os argumentos trazidos ao descortino deste Tribunal não têm o condão de alterar a decisão monocrática do relator a quo, pelas razões que passo a aduzir.
	13. Em primeiro lugar, porque os precedentes judiciais supramencionados, relativos a deliberações do Superior Tribunal de Justiça e dos Tribunais Regionais Federais da Primeira, da Segunda e da Quarta Regiões, não se aplicam ao caso ora sob exame, pois nenhum deles decorreu de negativa de acesso à lei da informação por parte do TCU, seja decorrente de decisão monocrática, seja decorrente de decisão colegiada.
	14. Em segundo lugar, porque os direitos conferidos ao advogado pela Lei nº 8.906/1994 (Estatuto da Ordem dos Advogados do Brasil - OAB) , em seu art. 7º, incisos XIII e XV, relativamente à faculdade de examinar e obter cópia de processos administrativos ou judiciais findos ou em andamento, não se sobrepõem aos dispositivos constitucionais e legais, inclusive aos normativos editados pelo TCU com fulcro nas prerrogativas que lhe foram conferidas pelo art. 96, inciso II, da Constituição Federal e pelo art. 3º da Lei nº 8.443/1992 (Lei Orgânica do TCU) .
	15. É certo que o Estatuto da OAB confere direitos ao advogado de obter vista e cópia de processos judiciais e administrativos, desde que não estejam sujeitos a sigilo, consoante se extrai do art. 7º da Lei 8.906/1994, incisos XIII e XV, a seguir reproduzidos:
	"Art. 7º São direitos do advogado:
	(...) 
	XIII - examinar, em qualquer órgão dos Poderes Judiciários e Legislativo, ou da Administração Pública em geral, autos de processos findos ou em andamento, mesmo sem procuração, quando não estejam sujeitos a sigilo, assegurada a obtenção de cópias, podendo tomar apontamentos;
	(...) 
	XV - ter vista dos processos judiciais ou administrativos de qualquer natureza, em cartório ou na repartição competente, ou retirá-los pelos prazos legais".
	16. Por outro lado, não se pode olvidar dos normativos constitucionais e legais supramencionados que autorizam o TCU a editar seu Regimento Interno (RITCU) e outras normas regulamentares, a exemplo da Resolução TCU nº 249/2012, editada, inclusive, com supedâneo na Lei12.527/2011.
	17. Em terceiro lugar, não é demais lembrar que a LAI é uma norma de hierarquia igual à do estatuto da OAB e que autoriza o acesso de interessados aos processos de auditorias e inspeções realizadas por órgãos de controle interno e externo (art. 7º, inciso VII, alínea "a" e § 3º) , não de forma absoluta como pretende o recorrente com base nas disposições do estatuto da OAB, mas limitando tal acesso apenas ao resultado dessas atividades com a edição do ato decisório respectivo, situação diferente, portanto, do processo de controle externo que ainda esteja em andamento. Logo, aquela haverá de prevalecer em face desta ante o princípio da especialidade.
	18. Para maior clareza dessa afirmação, transcreve-se excertos de referido dispositivo:
	Lei 12.527/2011 (LAI) 
	"Art. 7º O Acesso à informação de que trata esta lei compreende, entre outros, os direitos de obter:
	(...) 
	VII - informação relativa:
	(...) 
	b) ao resultado de inspeções, auditorias, prestações e tomadas de contas realizadas pelos órgãos de controle interno e externo, incluindo prestações de contas relativas a exercícios anteriores.
	(...) 
	§ 3º O direito de acesso aos documentos ou as informações neles contidas utilizados com fundamento da tomada de decisão e do ato administrativo será assegurado com a edição do ato decisório respectivo."
	19. Ademais, a questão relativa ao acesso a processos de controle externo encontra-se regulamentada, de forma específica, pela Resolução TCU nº 249/2012, explicitando a limitação legal, consoante se extrai do seu art. 4º, inciso VII, alínea "b", em especial seu § 1º:
	Art. 4º É direito de qualquer interessado obter junto ao TCU:
	(...) 
	VII - informação relativa:
	(...) 
	b) ao resultado de inspeções, auditorias, prestações e tomadas de contas realizadas pelo Tribunal, incluindo prestações de contas relativas a exercícios anteriores;
	(...) 
	§ 1º O direito de acesso aos documentos ou às informações neles contidas utilizados como fundamento da tomada de decisão e do ato administrativo será assegurado com a edição do ato decisório respectivo, que, no caso de processo de controle externo, será o acórdão do TCU ou despacho do relator com decisão de mérito."
	20. Ou seja, o acesso por terceiros que não sejam parte nos processos de controle externo do TCU somente poderá ser concedido após a prolação de acórdão ou decisão monocrática de natureza meritória. Porém, estando referido processo em andamento, ou seja, sem decisão definitiva de mérito, as cópias somente podem ser fornecidas aos habilitados nos autos, a teor do que dispõe o art. 146 do Regimento Interno do TCU, condição essa não comprovada pelo peticionário.
	21. E, somente para argumentar, não se diga que o TCU não teria legitimidade para regulamentar o assunto em seu âmbito, por intermédio da Resolução 249/2012; ou mesmo que essa resolução seria inconstitucional ou ilegal.
	22. É que a competência do TCU para editar atos normativos de matéria relativa às suas atribuições decorre do art. 96, inciso II, alínea "b", da Constituição Federal, do art. 3º da Lei nº 8.443/1992 e do art. 2º do Regimento Interno, aprovado pela Resolução TCU nº 246/2012 e edições posteriores.
	23. Ademais, vem ao encontro do quadro normativo supra o art. 18 da Lei 12.527/2011 (LAI) , que, de forma específica, determina que serão objeto de regulamentação própria, pelos órgãos dos Poderes Legislativo - no que se inclui o TCU -, Judiciário e do Ministério Público, procedimentos de revisão de decisões denegatórias proferidas no recurso previsto em seu art. 15, bem como de revisão de classificação de documentos sigilosos.
	24. Em outras palavras, ainda que a Constituição Federal e a Lei Orgânica silenciassem quanto à competência do TCU para editar atos normativos em matéria de suas atribuições, a edição da Resolução TCU nº 246/2012 estaria amparada pela Lei 12.527/2011.
	25. Em suma, nos processos de controle externo, a regra geral para atendimento dos pedidos de informações formulados com fundamento na LAI é que já tenha sido expedido o ato decisório respectivo, ou seja, acórdão ou decisão monocrática de mérito. Porém, essa fase ainda pende de instrução no âmbito da unidade técnica.
	26. Assim, em vista das normas supra mencionadas, pode-se concluir que o direito de o advogado examinar, obter cópias, fazer apontamentos ou ter vista de processos que estejam em andamento, com fundamento no art. 7º, incisos XIII e XV da Lei 8.906/1994, não se aplica aos processos de Controle Externo, no âmbito do Tribunal de Contas da União, enquanto não sobrevier decisão de mérito, mediante prolação de acórdão ou de decisão monocrática de relator, em face do que dispõe o art. 7º, inciso VII, alínea "b" e § 3º da Lei 12.527/2011 c/c o art. 4º, inciso VII, alínea "b" e § 1º da Resolução TCU nº 249/2012".
	Por todas essas razões, nego provimento ao presente recurso."
64.	Em caso semelhante de indeferimento de pedido de acesso e de cópia de processo de controle externo - naquele caso, pelo Acórdão 9790/2019-TCU-Primeira Câmara - o advogado interessado impetrou no Supremo Tribunal Federal - STF o Mandado de Segurança 36.747, onde alegou as prerrogativas da advocacia ora em debate, além de outros fundamentos. 
65.	No referido writ, o Relator, Ministro Roberto Barroso, indeferiu o pedido de medida liminar, por entender não ter se configurado, no caso, o perigo na demora, sem que, até o momento, tenha sido julgado o mérito daquela ação. No entanto, a Procuradoria-Geral da República - PGR, ao manifestar-se nos autos, opinou pela denegação da segurança, por considerar que as informações desta Consultoria Jurídica desconstituem de modo incisivo os argumentos apresentados na inicial. Naquelas informações, havíamos nos referido, dentre outros fundamentos, ao citado Acórdão 576/2017-TCU-Plenário, consoante se vê da ementa do parecer desta unidade de assessoramento jurídico, a seguir parcialmente transcrita:
	"3. O direito de qualquer interessado obter junto ao TCU informação quanto ao resultado de inspeções e auditorias e acesso aos documentos ou às informações neles contidas utilizados como fundamento da tomada de decisão "será assegurado com a edição do ato decisório respectivo, que, no caso de processo de controle externo, será o acórdão do TCU ou despacho do relator com decisão de mérito", nos termos do art. 4º, VII, "b", e § 1º, da Resolução TCU 249/2012, que dispõe sobre o acesso à informação e a aplicação Lei 12.527/2011, no âmbito do TCU.
	4.	O "direito de o advogado examinar, obter cópias, fazer apontamentos ou ter vista de processos que estejam em andamento, com fundamento no art. 7º, incisos XIII e XV da Lei 8.906/1994, não se aplica aos processos de Controle Externo, no âmbito do Tribunal de Contas da União, enquanto não sobrevier decisão de mérito, mediante prolação de acórdão ou de decisão monocrática de relator, em face do que dispõe o art. 7º, inciso VII, alínea "b" e § 3º da Lei 12.527/2011 c/c o art. 4º, inciso VII, alínea "b" e § 1º da Resolução TCU nº 249/2012", conforme entendeu o TCU ao proferir, em caso semelhante, o Acórdão 576/2017-TCU-Plenário."
66.	A PGR, ao acolher esse entendimento, assim se manifestou, no aludido MS 36.747:
	"PROCESSUAL CIVIL. ADMINISTRATIVO. MANDADO DE SEGURANÇA. TRIBUNAL DE CONTAS DA UNIÃO. ACESSO A PROCESSO ADMINISTRATIVO E EXTRAÇÃO DE CÓPIAS.  IMPETRANTE QUE NÃO É PARTE NO REFERIDO PROCESSO. PEDIDO DE INGRESSO NO FEITO COMO PARTE INTERESSADA INDEFERIDO. OBSERVADA A LEI DE ACESSO À INFORMAÇÃO. PEDIDO SUBSIDIÁRIO ATENDIDO PELO TCU. NÃO DEMONSTRADA VIOLAÇÃO AOS DIREITOS DO ADVOGADO OU À GARANTIA CONSTITUCIONAL DE ACESSO À INFORMAÇÃO. AUSÊNCIA DE DIREITO LÍQUIDO E CERTO. PARECER PELA DENEGAÇÃO DA SEGURANÇA.
	(...) 
	Entretanto, na hipótese dos autos, as seguintes informações prestadas pelo Tribunal de Contas da União por meio de sua consultoria jurídica desconstituem de modo incisivo os argumentos apresentados na inicial:
	a) as questões em debate na aludida representação não dizem respeito ao impetrante, mas à Companhia de Entrepostos e Armazéns Gerais de São Paulo, responsável pela condução do Pregão 23/2019, de modo que o ingresso nos autos na qualidade de interessado, feito em nome próprio e não em nome de sua constituinte, foi indeferido, "pois não demonstrou sua razão legítima para intervir nos autos, nem a possibilidade de lesão a direito subjetivo próprio";
	b) franqueado ao advogado, na qualidade de procurador da Proactiva Meio Ambiente Brasil Ltda., vista e cópia das peças não sigilosas, bem como da instrução da unidade técnica que deu suporte e constituiu a peça 20 dos autos do TC-Processo 022.464/2019-0. Portanto, o pedido subsidiário formulado pelo impetrante foi atendido;
	c) quanto ao acesso e extração de cópias das demais peças dos autos somente após deliberação de mérito no processo, a providência está de acordo com o que prescreve o art. 7°, VII, "b", e § 3°, da Lei n° 12.527/2011 (Lei de Acesso à Informação) , não se sobrepondo a tal norma o direito conferido aos advogados pelo art. 7°, XIII e XV, do Estatuto da OAB.
	A circunstância de não figurar como parte no referido processo administrativo, além do fato de haver sido indeferido pedido de ingresso no feito na qualidade de interessado, desconfigura o alegado direito líquido e certo ao pleno acesso às peças do referido processo administrativo encontrando-se o decisum, ainda, amparado na Lei de Acesso à Informação."
67.	Depreende-se do exposto que a PGR aderiu ao entendimento do TCU, constante do voto-condutor do Acórdão 579/2017-TCU-Plenário, que tem por fundamento, basicamente, a Lei de Acesso à Informação, "não se sobrepondo a tal norma o direito conferido aos advogados pelo art. 7°, XIII e XV, do Estatuto da OAB", conforme afirmado no parecer daquele órgão.
IV)	CONCLUSÕES E PROPOSTAS DE ENCAMINHAMENTO
68.	De todo o exposto nos tópicos precedentes, pode-se concluir que:
	(i) ao requerente já foi concedido acesso aos documentos não sigilosos constantes dos processos Processo 027.879/2017-8 e Processo 042.852/2018-8, respectivamente, pela decisão recorrida e pela SeinfraOperações (página 7 da peça 9) ; 
	(ii) consoante afirmam as unidades técnicas competentes (peças 6 e 7) , o recorrente não é parte nos processos TC-Processo 027.879/2017-8 e TC-Processo 042.852/2018-8, donde se conclui que não é ele investigado naqueles autos;
	(iii) caso o requerente seja efetivamente parte ou investigado naqueles processos, juízo afeto ao controle externo, não haveria que se sonegar a ele acesso a quaisquer documentos, ainda que sigilosos, que fundamentem eventual atribuição de responsabilidade, dados os princípios constitucionais do contraditório e da ampla defesa, a Súmula Vinculante 14 (por analogia) e a recentíssima Lei de Abuso de Autoridade, que, em seu art. 32, vedou a denegação ao interessado, seu defensor ou advogado acesso a autos em que é investigado, ressalvado apenas o acesso a peças relativas a diligências em curso ou que indiquem a realização de diligências futuras, cujo sigilo seja imprescindível;
	(iv) caso não seja o requerente parte nos aludidos processos (responsável ou interessado) , seu pedido deve ser avaliado à luz da Lei de Acesso à Informação e das normas internas do TCU que a regulamentaram neste âmbito; 
	(v) o art. 7º, VII, "b" e § 3º, da Lei de Acesso à Informação, c/c o art. 4º, VII, e §1º da Resolução TCU 249/2012, faculta acesso à informação referente ao resultado de inspeções, auditorias, prestações e tomadas de contas realizadas pelos órgãos de controle interno e externo e assegura direito de acesso a documentos ou informações neles contidas utilizados como fundamento da tomada de decisão e do ato administrativo, com a edição do ato decisório respectivo, o qual, no caso de processo de controle externo, é o acórdão do TCU ou despacho do relator com decisão de mérito, no caso, ainda inexistentes; 
	(vi) quantos aos direitos do advogado a que se referem os incisos XIII e XV do Estatuto da OAB, tem entendido este Tribunal que tais direitos não se sobrepõem à referida Lei de Acesso à Informação, posicionamento este acolhido pela PGR no MS 36.747;
	(vi) se reconhecido, no caso, esse direito dos advogados, em especial o previsto no inciso XIII do art. 7º do Estatuto da OAB, deveria ser atendido o pleito do interessado, exceto no que se refere aos documentos sigilosos constantes dos processos TC-Processo 027.879/2017-8 e TC-Processo 042.852/2018-8; 
	(vii)  quanto ao sigilo, mantido apenas em parte pelo juízo da 4ª Vara/PE, sugere-se avaliação mais profunda de seu alcance, pois, ao que parece, somente se aplica a processo judicial em curso, e não em relação às provas compartilhadas com este TCU, consoante nosso entendimento alhures exposto.
V)	CONCLUSÃO E PROPOSTA DE ENCAMINHAMENTO
69.	Ante todo o exposto, propõe esta Consultoria Jurídica o conhecimento do recurso interposto pelo interessado (peça 14) , para, no mérito, serem avaliadas as premissas expostas no item 68 deste parecer, as quais condicionam o provimento ou desprovimento do recurso, em especial se o recorrente é parte ou investigado nos referidos processos, fato determinante da concessão de acesso.
70.	Encaminhem-se os autos ao Ministério Público junto ao TCU, em atendimento ao Despacho do Relator à peça 24."
15.	Em seguida, o Subprocurador-Geral Paulo Soares Bugarin emitiu parecer com o seguinte teor (peça 27) :
	"Trata-se de recurso interposto por Robson Braga de Andrade, presidente da Confederação Nacional da Indústria (CNI) e dirigente do Serviço Social da Indústria Nacional (SESI) , em face do Acórdão 2758/2019-TCU-Plenário. O apelo foi formulado com base no art. 15 da Lei 12.527/2011 (Lei de Acesso à Informação) , que prevê a possibilidade de interposição de recurso nos casos de indeferimento de requisições de acesso à informação pleiteadas com base no aludido normativo.
2.	Consoante consignado em sua solicitação original (peça 2) , o recorrente desejava obter acesso, vista e autorização para extração de cópias dos TC Processo 046.609/2012-1, Processo 027.879/2017-8, Processo 042.852/2018-8 e Processo 005.846/2019-6. Em seu pedido, informou que os processos retro mencionados guardariam relação direta com uma investigação criminal em curso na Justiça Federal de Pernambuco (Processo 0800764-39.2019.4.05.8300) , a qual resultou na deflagração da "Operação Fantoche", cujo objeto abarca as atividades de administrador por ele exercidas no SESI Nacional. De acordo com o solicitante, o sigilo dos autos teria sido levantado por meio de decisão judicial exarada pela Justiça Federal em 16/02/2019 (peça 5) .
3.	Como resultado da análise desse requerimento, este Tribunal proferiu o Acórdão 2758/2019-TCU-Plenário, por meio do qual decidiu (peça 11, p. 2) :
	" (i) conhecer da presente solicitação, nos termos do art. 59, V, e do art. 94 da Resolução TCU 259, de 2014; 
	(ii) deferir o acesso ao presente solicitante aos autos do TC-Processo 027.879/2017-8, com a exceção para os documentos juntados a partir da peça 18, em atenção à decisão proferida na Representação Criminal 0800764-39.2019.4.05.8300; 
	(iii) indeferir o acesso do solicitante ao TC-Processo 005.846/2019-6, por falta de amparo jurídico;"
4.	Inconformado com o indeferimento parcial de sua solicitação, o recorrente manejou recurso reiterando o seu pleito de obter acesso e cópia dos autos do TC Processo 027.879/2017-8, bem como dos documentos classificados como sigilosos no TC Processo 042.852/2018-8, especialmente a peça 147 (Relatório de Inteligência de Controle Externo 3/2019) . Como fundamento para esse pedido, invocou o disposto na Lei de Acesso à Informação, na Resolução TCU 249/2012, na Súmula Vinculante 14 do STF e no Estatuto do Advogado (Lei 8.906/1994) .
5.	Ante a natureza das questões tratadas neste feito, Vossa Excelência solicitou que a Consultoria Jurídica deste TCU e este Ministério Público de Contas se manifestassem sobre as solicitações formuladas no aludido apelo (peça 24) .
6.	Ao analisar a viabilidade legal do pedido, a Conjur empreendeu minucioso exame da matéria e, ao final, proferiu o entendimento de que (peça 25) :
	" (i) ao requerente já foi concedido acesso aos documentos não sigilosos constantes dos processos Processo 027.879/2017-8 e Processo 042.852/2018-8, respectivamente, pela decisão recorrida e pela SeinfraOperações (página 7 da peça 9) ; 
	(ii) consoante afirmam as unidades técnicas competentes (peças 6 e 7) , o recorrente não é parte nos processos TC-Processo 027.879/2017-8 e TC-Processo 042.852/2018-8, donde se conclui que não é ele investigado naqueles autos;
	(iii) caso o requerente seja efetivamente parte ou investigado naqueles processos, juízo afeto ao controle externo, não haveria que se sonegar a ele acesso a quaisquer documentos, ainda que sigilosos, que fundamentem eventual atribuição de responsabilidade, dados os princípios constitucionais do contraditório e da ampla defesa, a Súmula Vinculante 14 (por analogia) e a recentíssima Lei de Abuso de Autoridade, que, em seu art. 32, vedou a denegação ao interessado, seu defensor ou advogado acesso a autos em que é investigado, ressalvado apenas o acesso a peças relativas a diligências em curso ou que indiquem a realização de diligências futuras, cujo sigilo seja imprescindível;
	(iv) por não ser o requerente parte nos aludidos processos (responsável ou interessado) , seu pedido deve ser avaliado à luz da Lei de Acesso à Informação e das normas internas do TCU que a regulamentaram neste âmbito; 
	(v) o art. 7º, VII, 'b' e § 3º, da Lei de Acesso à Informação, c/c o art. 4º, VII, e § 1º da Resolução TCU 249/2012, faculta acesso à informação referente ao resultado de inspeções, auditorias, prestações e tomadas de contas realizadas pelos órgãos de controle interno e externo e assegura direito de acesso a documentos ou informações neles contidas utilizados como fundamento da tomada de decisão e do ato administrativo, com a edição do ato decisório respectivo, o qual, no caso de processo de controle externo, é o acórdão do TCU ou despacho do relator com decisão de mérito, no caso, ainda inexistentes; 
	(vi) quantos aos direitos do advogado a que se referem os incisos XIII e XV do Estatuto da OAB, tem entendido este Tribunal que tais direitos não se sobrepõem à referida Lei de Acesso à Informação, posicionamento este acolhido pela PGR no MS 36.747; 
	(vi) se reconhecido, no caso, esse direito dos advogados, em especial o previsto no inciso XIII do art. 7º do Estatuto da OAB, deveria ser atendido o pleito do interessado, exceto no que se refere aos documentos sigilosos constantes dos processos TC-Processo 027.879/2017-8 e TC-Processo 042.852/2018-8; 
	(vii) quanto ao sigilo, mantido apenas em parte pelo juízo da 4ª Vara/PE, sugere-se avaliação mais profunda de seu alcance, pois, ao que parece, somente se aplica a processo judicial em curso, e não em relação às provas compartilhadas com este TCU, consoante nosso entendimento alhures exposto." (Grifos no original.) 
7.	Ao firmar tais conclusões, a Conjur propôs o conhecimento do recurso interposto pelo interessado para, no mérito, sugerir que sejam avaliadas as premissas acima transcritas, as quais condicionariam o provimento ou desprovimento do apelo, em especial o fato de o recorrente ser ou não parte ou investigado nos processos objeto do pedido.
8.	De acordo com as conclusões externadas pela Conjur, reputo existirem no processo informações suficientes para que, desde já, se firme posicionamento pelo indeferimento das requisições formuladas pelo recorrente.
9.	Consoante esclarecimentos contidos nas instruções elaboradas pela unidade técnica (peças 6 e 7) , o processo TC Processo 027.879/2017-8 é de natureza administrativa, constituído a partir de relatório de produção do conhecimento. O conteúdo das peças 1, 3, 7, 11, 14 e 16 de seus autos foi compartilhado com a Polícia Federal para ser objeto de apuração no âmbito do inquérito IPL no 111/2014, que culminou na deflagração da "Operação Fantoche". O sigilo de tais documentos, e de todos os outros que já integravam a ação judicial naquela ocasião, foi levantado por meio de decisão exarada pela Justiça Federal em 16/02/2019. Em momento posterior à prolação da sentença, esta Corte de Contas produziu novos documentos, os quais estão autuados nas peças 18 a 45 do processo.
10.	Já o TC Processo 042.852/2018-8 é processo da espécie representação, em que é apurado suposto esquema de desvio de recursos do SESI por meio de patrocínios a projetos culturais. Nesse feito, após a realização de diligências, coleta de provas e elaboração de relatórios de inteligência, foi proferido o Acórdão 2563/2020-TCU-Segunda Câmara, por meio do qual este Tribunal determinou a autuação de cinco processos de tomada de contas especial com o objetivo de quantificar o valor do débito e identificar os responsáveis pelo dano ao erário.
11.	Dentre a documentação classificada como sigilosa nos TC Processo 027.879/2017-8 e Processo 042.852/2018-8, encontram-se elementos probatórios e relatórios de inteligência que atualmente servem de subsídio para novas ações da Polícia Federal e para a apuração de irregularidades no âmbito deste TCU. Ao contrário do que alega o recorrente, a sentença proferida na Representação Criminal 0800764-39.2019.4.05.8300 não impactou o grau de confidencialidade desse material, já que o levantamento de sigilo ali determinado diz respeito apenas àqueles autos judiciais e, por esse motivo, não repercutiu automaticamente sobre os processos que tramitam neste Tribunal.
12.	Além disso, cumpre frisar que os documentos de interesse do recorrente foram produzidos em momento posterior ao proferimento da sentença judicial, de forma que não seria razoável supor que o levantamento de sigilo atingiu provas e relatórios do TCU que sequer existiam na ocasião da prolação da decisão. Sobre esse ponto, lembro que o próprio magistrado responsável pela sentença foi cauteloso na medida em que buscou resguardar o sigilo de providências ainda não documentadas naqueles autos judiciais, ao dispor (peça 5, p. 71) :
	"Decreto o sigilo sobre esta decisão e mantenho o dos autos deste feito, mas somente até a efetivação da prisão, das buscas e apreensões e demais medidas deferidas.
	Efetivadas as medidas, não sendo mais ele necessário para preservar as investigações, fica levantado o sigilo, o que deverá a secretaria providenciar, respeitando-se somente o sigilo das medidas ainda não documentadas nos autos." 
13.	Estabelecido tratar-se de solicitação de extração de cópias de documentos categorizados como sigilosos, resta verificar outro aspecto relevante para o exame da plausibilidade jurídica do pedido, que consiste em determinar qual o papel desempenhado pelo recorrente nos processos TC Processo 027.879/2017-8 e Processo 042.852/2018-8. Nos termos do art. 144 do Regimento Interno deste TCU, apenas os responsáveis e os interessados atuam como parte dos processos que tramitam nesta Corte, devendo os interessados solicitar ingresso nos autos, com a clara e objetiva demonstração da sua razão legítima para intervir no processo, consoante preceitua o art. 146 do RITCU.
14.	Após compulsar os processos retro citados, verifiquei que, na atual fase em que se encontram, não há responsáveis em nenhum dos autos. Conquanto ambos os feitos contenham documentos probatórios relevantes que subsidiarão o exercício da atividade de controle externo, não há responsáveis arrolados nos processos até o momento. Dada a inexistência de citações ou audiências, não há litigantes ou acusados em relação aos quais, necessariamente, devem ser assegurados o contraditório e a ampla defesa. Da mesma forma, não houve o ingresso de interessados nos autos, razão pela qual pode-se concluir que o Sr. Robson Braga de Andrade não é parte ou interessado nos processos onde se encontram autuados os documentos a que deseja acesso.
15.	Por não ser o recorrente parte nos aludidos processos, seu pleito deve ser avaliado à luz da Lei de Acesso à Informação e da Resolução TCU 249/2012, que regulamenta a questão no âmbito desta Corte. 
16.	Como bem pontuou a Conjur, o pedido do solicitante não encontra guarida nos termos dispostos pela LAI, já que o seu art. 7º, VII, alínea "b" e § 3º, c/c o art. 4º, VII e § 1º, da Resolução TCU 249/2012 (peça 25, p. 29) : "faculta acesso à informação referente ao resultado de inspeções, auditorias, prestações e tomadas de contas realizadas pelos órgãos de controle interno e externo e assegura direito de acesso a documentos ou informações neles contidas utilizados como fundamento da tomada de decisão e do ato administrativo, com a edição do ato decisório respectivo, o qual, no caso de processo de controle externo, é o acórdão do TCU ou despacho do relator com decisão de mérito, no caso, ainda inexistentes".
17.	Ainda que houvesse decisão de mérito nos processos em questão, lembro que o art. 23 da Lei de Acesso à Informação previu situações em que é justificado o indeferimento do fornecimento de informações cujo conteúdo seja classificado como sigiloso. O caso em tela se amolda ao disposto no inciso VIII do art. 23 da LAI, o qual prevê a classificação restrita para documentos que possam "comprometer atividades de inteligência, bem como de investigação ou fiscalização em andamento, relacionadas com a prevenção ou repressão de infrações".
18.	Por fim, conforme visto anteriormente, o solicitante não é parte em nenhum dos processos a que pleiteia acesso a documentos restritos, de forma que a eventual aplicabilidade da Súmula Vinculante 14 do STF aos processos de controle externo tampouco ampararia o pleito formulado no recurso ora analisado.
	Em vista do exposto, este representante do Ministério Público de Contas manifesta-se de acordo com a análise e conclusões proferidas pela Conjur nos pronunciamentos de peças 25 e 26 e propõe o conhecimento do recurso interposto por Robson Braga de Andrade para, no mérito, negar provimento ao apelo, mantendo-se inalterados os termos do Acórdão 2758/2019-TCU-Plenário."
	É o Relatório.

Marcelo Leonardo (OAB/MG 25.328), Marcelo de Siqueira Zerbini (OAB/DF 44.555) e outros, representando o Sr. Robson Braga de Andrade

Subprocurador-Geral Paulo Soares Bugarin.

SOLICITAÇÃO DE ACESSO, VISTA E EXTRAÇÃO DE CÓPIA INTEGRAL DE PROCESSOS QUE TRAMITAM NESTA CORTE DE CONTAS FORMULADA COM ESPEQUE NA LEI DE ACESSO À INFORMAÇÃO. CONHECIMENTO. ATENDIMENTO PARCIAL. RECURSO. CONHECIMENTO. NEGADO PROVIMENTO.

SOLICITAÇÃO (SOLI)

Secretaria Extraordinária de Operações Especiais em Infraestrutura (SeinfraOperações).

I - Histórico
	Trata-se de recurso inominado interposto pelo Sr. Robson Braga de Andrade, com fundamento no art. 15 da Lei de Acesso à Informação, contra o Acórdão 2758/2019-TCU-Plenário, prolatado em relação, que deferiu acesso apenas parcial ao TC Processo 027.879/2017-8, tendo em vista decisão proferida na Representação Criminal 0800764-39.2019.4.05.8300, e indeferiu acesso ao TC Processo 005.846/2019-6, que se refere a matéria administrativa interna do TCU.
2.	O acórdão recorrido, cujo relator foi o Ministro Substituto André Luís de Carvalho, apresenta a seguinte redação:
"Os Ministros do Tribunal de Contas da União, reunidos em Sessão de Plenário, ACORDAM, por unanimidade, com fundamento nos arts. 143, inciso V, alínea "a", do Regimento Interno do TCU, aprovado pela Resolução nº  246, de 2011, e no art. 65 da Resolução TCU nº 259, de 2014, em: 
 (i) conhecer da presente solicitação, nos termos do art. 59, V, e do art. 94 da Resolução TCU 259, de 2014;
 (ii) deferir o acesso ao presente solicitante aos autos do TC-Processo 027.879/2017-8, com a exceção para os documentos juntados a partir da Peça nº 18, em atenção à decisão proferida na Representação Criminal 0800764- 39.2019.4.05.8300;
 (iii) indeferir o acesso do solicitante ao TC-Processo 005.846/2019-6, por falta de amparo jurídico;
 (iv) prolatar as determinações abaixo indicadas.
	1. Processo TC-Processo 035.978/2019-8 (SOLICITAÇÃO) 
	1.1.Solicitante: Robson Braga de Andrade.
	1.2. Entidades: Confederação Nacional da Indústria (CNI) e Departamento Nacional do Serviço Social da Indústria (SESI) .
	1.3. Relator: Ministro-Substituto André Luís de Carvalho.
	1.4. Representante do Ministério Público: não atuou.
	1.5. Unidade Técnica: Secretaria Extraordinária de Operações Especiais em Infraestrutura (SeinfraOperações) .
	1.6. Representação legal: Marcelo Leonardo (OAB/MG 25.328) e Marcelo de Siqueira Zerbini (OAB/DF 44.555) , representando Robson Braga de Andrade.
	1.7. Determinar que a SeinfraOperações adote as seguintes medidas: 
	1.7.1.envie a cópia do presente Acórdão, acompanhada da cópia do parecer da unidade técnica, ao solicitante, par ciência; e
	1.7.2. arquive o presente processo, nos termos do art. 169, V, do RITCU e do art. 61, caput, da Resolução 259, de 2014."
3.	Originalmente, tratou-se de solicitação de acesso aos autos de processos em curso neste Tribunal formulada pelo Sr. Robson Braga de Andrade, Presidente da Confederação Nacional da Indústria (CNI) e Diretor do Departamento Nacional do Serviço Social da Indústria (SESI) .
4.	O solicitante alegou que, em razão de fatos apurados pelo TCU e que foram objeto de compartilhamento, vem sendo investigado pela Superintendência Regional de Pernambuco da Polícia Federal, no âmbito do Inquérito Policial 111/2014. Diante disso, requereu acesso, vista e autorização para extração de cópia integral dos TC Processo 046.609/2012-1, Processo 027.879/2017-8, Processo 042.852/2018-8 e Processo 005.846/2019-6, os quais guardariam relação direta com as atividades das entidades que representa e com sua conduta como administrador.
5.	Adicionalmente, o ora recorrente asseverou que o sigilo das informações demandadas teria sido levantado por decisão judicial proferida no dia 16/2/2019, no processo 0800764-39.2019.4.05.8300, após a deflagração da "Operação Fantoche".
6.	Quando se manifestou nestes autos, a SeinfraOperações destacou que:
	a) considerando que o solicitante não é parte ou interessado nos processos por ele relacionados, o pleito em tela será analisado como solicitação de acesso a informações para esclarecimento de interesse particular, nos termos do que estabelecem os arts. 59, V, e 94 da Resolução 259/2014;
	b) por via de consequência, a viabilidade do atendimento do pleito em tela foi avaliada à luz do disposto na Lei 12.527/11 (Lei de Acesso à Informação - LAI) ;
	c) a LAI, cuja aplicação foi regulamentada no âmbito deste Tribunal por intermédio da Resolução 249/2012, confere o direito de obter informação relativa ao resultado de inspeções, auditorias, prestações e tomadas de contas realizadas pelos órgãos de controle interno e externo, incluindo prestações de contas relativas a exercícios anteriores. Ademais, o art. 7°, VII, alínea "b", e § 3°, da mencionada lei assegura o acesso, após a edição do respectivo ato decisório, aos documentos e às informações que tenham sido utilizados como fundamentos para a tomada de decisão e a prática do ato administrativo;
	d) em conformidade com o disposto no art. 4°, §§ 1° e 2°, da Resolução TCU 249/2012, o ato decisório, "no caso de processo de controle externo, será o acórdão do TCU ou o despacho do relator com decisão de mérito". Na referida norma, foi facultado ao Presidente do Tribunal e ao Relator autorizar, nos processos de sua competência, a divulgação total ou parcial das informações ou dos documentos antes da prolação do ato decisório;
	e) o TC Processo 046.609/2012-1 diz respeito à prestação de contas do Departamento Regional do SESI de Mato Grosso do Sul, referente ao exercício de 2011. Esse processo foi julgado no dia 18/8/2015, por meio do Acórdão 5255/2015-TCU-Segunda Câmara, relatado pelo Ministro Augusto Nardes. Assim sendo, não se vislumbra qualquer óbice ao deferimento do pleito relativo a esses autos;
	f) o TC Processo 042.852/2018-8 trata de representação versando sobre suposto esquema de desvio de recursos do SESI, que seria executado por meio de patrocínios para projetos culturais viabilizados mediante a celebração de contratos firmados com organizações sem fins lucrativos, consoante documentado nos autos do IPL 111/2014, que foi mencionado pelo ora recorrente. Esse processo está sendo relatado pelo Ministro Substituto André Luís de Carvalho e se encontra na etapa de instrução processual, pois estão sendo realizadas diligências que buscam agregar aos autos informações a respeito da matéria ali tratada;
	g) embora não tenham sido ainda proferidos atos decisórios nesse último processo, pedidos de acesso aos autos vêm sendo parcialmente deferidos, exceto no que concerne aos documentos classificados como sigilosos. Nesse sentido, podem ser citados o Acórdão 3293/2019-TCU-Segunda Câmara e a decisão monocrática adotada no TC Processo 005.869/2019-6;
	h) em relação à confidencialidade de determinados documentos juntados àqueles autos, embora não se desconheça ter sido determinado o levantamento do sigilo das investigações que culminaram com a deflagração da fase ostensiva da denominada "Operação Fantoche", cuidou o magistrado responsável pela decisão de resguardar o sigilo das medidas ainda não documentadas;
	i) quando autorizou a participação de servidores do TCU nas diligências, o magistrado permitiu o compartilhamento das provas obtidas, com o intuito de contribuir para a instrução por esta Corte de feitos relacionados às ocorrências sob exame, por meio da materialização de parte dos delitos investigados, em especial os relacionados ao desvio de recursos públicos federais. Assim sendo, informações foram repassadas para os órgãos que, no exercício de suas competências institucionais, apuram os mencionados fatos;
	j) embora ainda não tenham sido juntados aos autos do TC Processo 042.852/2018-8 documentos que estabeleçam qualquer juízo de valor a respeito dos fatos noticiados, os quais se encontram em apuração, cabe resguardar o acesso aos documentos classificados como sigilosos. Até porque eventuais informações que vierem a ser produzidas pelo TCU podem vir a subsidiar investigação policial em curso cujo sigilo ainda não se encontra integralmente levantado;
	k) o TC Processo 027.879/2017-8 possui natureza administrativa, uma vez que se refere a relatório de produção de conhecimentos formalizado, em março de 2017, pela então Secex/MS. As informações contidas nesse processo foram compartilhadas, com a devida anuência do Ministro Substituto André Luís de Carvalho, relator do feito, com a autoridade policial responsável pela condução do IPL 111/2014. Em especial, foram objeto de compartilhamento os relatórios que compõem as peças 7, 11, 14 e 16 daqueles autos, os quais, em conjunto com outros elementos apurados no bojo do IPL 111/2014, deram azo à deflagração da fase ostensiva da multicitada "Operação Fantoche", ocorrida em 19/2/2019;
	l) considerando que a documentação em questão já se encontrava integrada ao IPL 111/2014 anteriormente à deflagração da referida operação, cujo sigilo já não mais subsiste, não se vislumbram óbices ao fornecimento do acesso pretendido pelo solicitante. Entretanto, devem ser resguardados os documentos juntados àqueles autos após o início da mencionada ação policial, os quais apresentam o resultado do exame de material apreendido pela PF, com vistas a proteger o sigilo das medidas ainda não documentadas nos autos em curso na Justiça Federal de Pernambuco, considerada a ressalva constante da decisão judicial anteriormente reproduzida;
	m) os relatórios juntados às peças 18 e 25 daqueles autos foram objeto de compartilhamento com as representações regionais da Polícia Federal e da Procuradoria da República em Pernambuco, cabendo, portanto, a preservação do caráter sigiloso de tais documentos, de forma a não prejudicar a investigação em curso;
	n) o TC Processo 005.846/2019-6, relatado pelo Ministro Substituto André Luís de Carvalho, cuida de representação de natureza administrativa autuada a partir do recebimento do Ofício Conjunto 1/2019, oriundo da Procuradoria da República e da Superintendência da Polícia Federal em Pernambuco. Nesse documento, foi solicitado ao TCU que mantivesse à frente dos trabalhos de apuração, no âmbito deste Tribunal, servidor que detinha conhecimento prévio dos fatos em investigação, tendo em vista a reestruturação administrativa implementada a partir de abril de 2019; e
	o) trata-se de matéria de natureza eminentemente administrativa, relacionada com a disponibilidade e a alocação da força de trabalho deste Tribunal, não apresentando, dessa forma, qualquer elemento útil à eventual defesa do solicitante.
7.	Com fulcro nessas considerações, a unidade técnica propôs:
	a) conhecer da presente solicitação de acesso a informações para esclarecimento de interesse particular, a teor do que estabelece o art. 59, inciso V, c/c art. 94 da Resolução TCU 259/2014;
	b) conceder ao solicitante:
	b.1) cópia integral dos autos do TC Processo 046.609/2012-1, com fundamento no art. 4º, § 1º, da Resolução TCU 249/2012;
	b.2) cópia parcial dos autos do TC Processo 042.852/2018-8, com fundamento no art. 4º, § 2º, da Resolução TCU 249/2012, não devendo ser fornecida cópias das peças classificadas como sigilosas (peças 11, 35, 39, 40, 91, 92, 93, 101, 103, 104, 105, 106, 107, 114, 115, 116) , por força do art. 23, inciso VIII, da Lei 12.527/2011 e em atenção à decisão proferida pela 4ª Vara Federal de Recife na Representação Criminal 0800764-39.2019.4.05.8300;
	b.3) cópia parcial dos autos do TC Processo 027.879/2017-8, não devendo ser fornecidas cópias das peças 18 (inclusive) em diante, por força do art. 23, inciso VIII, da Lei 12.527/2011 e em atenção à decisão proferida pela 4ª Vara Federal de Recife na Representação Criminal 0800764-39.2019.4.05.8300;
	c) indeferir o pedido de cópia do TC Processo 005.846/2019-6, por força do art. 31, § 1º, inciso I, da Lei 12.527/2011;
	d) encerrar o presente processo, nos termos do art. 169, inciso V, do Regimento Interno do TCU c/c art. 61, caput, da Resolução TCU 259/2014.
8.	Com fulcro nessa proposta, o Ministro André Luís de Carvalho elaborou a minuta do Acórdão 2758/2019-TCU-Plenário, anteriormente transcrito no essencial neste relatório.
9.	Irresignado, o Sr. Robson Braga de Andrade interpôs tempestivamente o presente recurso, no qual reiterou "seu pedido de acesso e cópia ao processo TC Processo 027.879/2017-8, bem como aos documentos tratados como sigilosos, contidos no processo TC Processo 042.852/2018-8, particularmente, a Peça 147 (Relatório de inteligência de controle externo 3/2019) , tendo em vista os termos do RITCU, a Lei 12.527 (Lei de Acesso à Informação) , de 18/11/2011, a partir da regulamentação dada pela Resolução TCU nº 249, de 2012, da Lei nº 8.906 (Estatuto do Advogado) , de 1994, e da Súmula Vinculante nº 14 do STF, tendo em vista que o solicitante é investigado na "Operação Fantoche", a que se referem ditas peças e processos." 
10.	Por intermédio de sorteio, fui escolhido para relatar o recurso em tela. Em seguida, proferi despacho no qual solicitei, em caráter excepcional, a manifestação da Consultoria Jurídica deste Tribunal - Conjur e do Parquet especializado sobre as solicitações formuladas pelo recorrente.
11.	Em atendimento ao mencionado despacho, a Conjur elaborou minudente parecer, integralmente transcrito no relatório que antecede este voto, ao final do qual concluiu que:
	a) ao requerente já foi concedido acesso aos documentos não sigilosos constantes dos processos Processo 027.879/2017-8 e Processo 042.852/2018-8, respectivamente, pela decisão recorrida e pela SeinfraOperações; 
	b) consoante afirmam as unidades técnicas competentes, o recorrente não é parte nos TC Processo 027.879/2017-8 e Processo 042.852/2018-8, donde se conclui que não é ele investigado naqueles autos;
	c) caso o requerente seja efetivamente parte ou investigado naqueles processos, juízo afeto ao controle externo, não haveria que se negar a ele acesso a quaisquer documentos, ainda que sigilosos, que fundamentem eventual atribuição de responsabilidade, dados os princípios constitucionais do contraditório e da ampla defesa, a Súmula Vinculante 14 (por analogia) e a recentíssima Lei de Abuso de Autoridade, que, em seu art. 32, vedou a denegação ao interessado, seu defensor ou advogado acesso a autos em que é investigado, ressalvado apenas o acesso a peças relativas a diligências em curso ou que indiquem a realização de diligências futuras, cujo sigilo seja imprescindível;
	d) caso não seja o requerente parte nos aludidos processos (responsável ou interessado) , seu pedido deve ser avaliado à luz da Lei de Acesso à Informação e das normas internas do TCU que a regulamentaram neste âmbito; 
	e) os arts. 7º, VII, "b" e § 3º, da Lei de Acesso à Informação e 4º, VII e § 1º, da Resolução TCU 249/2012 facultam acesso à informação referente ao resultado de inspeções, auditorias, prestações e tomadas de contas realizadas pelos órgãos de controle interno e externo e asseguram o direito de acesso a documentos ou informações neles contidas que tenham sido utilizados como fundamento da tomada de decisão e da prática do ato administrativo, a partir da edição do ato decisório respectivo, o qual, no caso de processo de controle externo, é o acórdão do TCU ou despacho do relator com decisão de mérito, no presente caso ainda inexistentes; 
	f) quanto aos direitos do advogado a que se referem os incisos XIII e XV do Estatuto da OAB, tem entendido este Tribunal que tais direitos não se sobrepõem à referida Lei de Acesso à Informação, posicionamento este acolhido pela PGR no MS 36.747;
	g) caso seja reconhecido, no caso vertente, esse direito dos advogados, em especial o previsto no inciso XIII do art. 7º do Estatuto da OAB, deverá ser atendido o pleito do interessado, exceto no que se refere aos documentos sigilosos constantes dos TC Processo 027.879/2017-8 e Processo 042.852/2018-8; 
	f)  quanto ao sigilo, mantido apenas em parte pelo juízo da 4ª Vara Federal de Recife (PE) , sugere-se avaliação mais profunda de seu alcance, pois, ao que parece, somente se aplica a processo judicial em curso, não em relação às provas compartilhadas com o TCU.
12.	Diante do acima exposto, a Consultoria Jurídica propôs conhecer do recurso em tela para, no mérito, avaliar as premissas expostas no parágrafo anterior, as quais condicionariam o provimento ou não deste apelo. Em especial, deve ser verificado se o recorrente é parte ou investigado nos referidos processos, fato que seria determinante para a concessão do acesso às informações.
13.	Em seguida, o Subprocurador-Geral Paulo Soares Bugarin emitiu parecer, no qual "manifesta-se de acordo com a análise e as conclusões proferidas pela Conjur nos pronunciamentos de peças 25 e 26 e propõe o conhecimento do recurso interposto por Robson Braga de Andrade para, no mérito, negar provimento ao apelo, mantendo-se inalterados os termos do Acórdão 2758/2019-TCU-Plenário."
II - Análise do presente recurso
14.	Em linha de sintonia com o Parquet especializado, entendo, com base no disposto no art. 15 da Lei de Acesso à Informação - LAI, a seguir transcrito, que este recurso deveria ser conhecido:
	"Art. 15. No caso de indeferimento de acesso a informações ou às razões da negativa do acesso, poderá o interessado interpor recurso contra a decisão no prazo de 10 (dez) dias a contar da sua ciência."
15.	Cabe salientar que a peça recursal sob exame foi apresentada de forma tempestiva, uma vez que foi respeitado o prazo acima mencionado.
16.	Quanto ao respectivo mérito, com fulcro nas análises empreendidas pela Consultoria Jurídica e pelo Ministério Público de Contas, que incorporo desde já às minhas razões de decidir, julgo que deveria ser-lhe negado provimento. Contudo, entendo necessário tecer algumas considerações adicionais, o que passo a fazer.
17.	O TC Processo 027.879/2017-8 foi autuado, no dia 27/9/2017, como um processo administrativo, voltado para a produção de conhecimento e o compartilhamento de informações, a serem utilizadas nas atividades de inteligência desta Corte. Nesse processo, não há partes e são interessadas duas unidades deste Tribunal: a Secretaria de Estratégias de Controle para o Combate à Fraude e Corrupção - Seccor e a Secretaria Extraordinária de Operações Especiais em Infraestrutura - SeinfraOperações.
18.	Aduzo que, embora os mencionados autos contenham documentos probatórios relevantes que subsidiarão o exercício da atividade de controle externo, não há responsáveis arrolados no processo. Dada a inexistência de citações ou audiências, não há litigantes ou acusados em relação aos quais, necessariamente, devem ser assegurados o contraditório e a ampla defesa. 
19.	Do acima exposto, conclui-se que o Sr. Robson Braga de Andrade não é parte ou interessado naquele processo, o que implica dizer que não lhe está sendo atribuída responsabilidade. Por via de consequência, julgo não ser cabível invocar os princípios constitucionais do contraditório e da ampla defesa, a Súmula Vinculante 14 do STF ou a Lei de Abuso de Autoridade para conceder-lhe o acesso solicitado aos autos em tela.
20.	Tendo em vista que o recorrente não é parte nem interessado no processo sob comento, entendo que deve ser aplicado ao caso vertente o disposto nos arts. 59, V, e 94 da Resolução 259/2014, a seguir transcritos:
	"Art. 59.  As solicitações encaminhadas ao Tribunal, relacionadas ao controle externo, serão classificadas, conforme seu conteúdo, em:
	 (...) 
	V - solicitações de acesso a informações para esclarecimentos de interesse particular, coletivo ou geral;"
	"Art. 94.  A solicitação de acesso aos autos formulada por pessoa não qualificada como parte ou como representante legal de parte será recebida e tratada como solicitação de acesso a informações para esclarecimento de interesse particular, coletivo ou geral, de que trata o art. 59, inciso V, desta Resolução."
21.	Assim sendo, cabe analisar a viabilidade jurídica do atendimento ao pedido ora sob exame com espeque na Lei de Acesso à Informação - LAI, em especial no seu art. 7º, VII, "b" e § 3º, e na Resolução TCU 249/2012, que regulamenta a aplicação da referida lei no âmbito desta Corte de Contas, com destaque para o seu art. 4º, VII e § 1º.
22.	O art. 7º, VII, "b" e § 3º, da LAI estabelece que:
	"Art. 7º O acesso à informação de que trata esta Lei compreende, entre outros, os direitos de obter:
	(...) 
	VII - informação relativa:
	(...) 
	b) ao resultado de inspeções, auditorias, prestações e tomadas de contas realizadas pelos órgãos de controle interno e externo, incluindo prestações de contas relativas a exercícios anteriores.
	(...) 
	§ 3º O direito de acesso aos documentos ou às informações neles contidas utilizados como fundamento da tomada de decisão e do ato administrativo será assegurado com a edição do ato decisório respectivo."
23.	Já o art. 4º, VII, alínea "b", e § 1º, da Resolução TCU 249/2012 apresenta a seguinte redação: 
	"Art. 4º É direito de qualquer interessado obter junto ao TCU:
	(...) 
	VII - informação relativa:
	(...) 
	b) ao resultado de inspeções, auditorias, prestações e tomadas de contas realizadas pelo Tribunal, incluindo prestações de contas relativas a exercícios anteriores.
	(...) 
	§ 1º O direito de acesso aos documentos ou às informações neles contidas utilizados como fundamento da tomada de decisão e do ato administrativo será assegurado com a edição do ato decisório respectivo, que, no caso de processo de controle externo, será o acórdão do TCU ou despacho do relator com decisão de mérito."
24.	Da leitura desses dispositivos, constata-se a inexistência de previsão legal ou regulamentar para a concessão de acesso a processos administrativos, como o que se encontra sob enfoque, que são vocacionados para a produção de conhecimento e informações que subsidiarão os trabalhos de inteligência desenvolvidos por esta Corte. Por óbvio, caso esses trabalhos ensejem a constituição de tomadas de contas especiais ou a realização de auditorias, a partir daí os documentos serão integralmente disponibilizados para consulta pelos responsáveis relacionados nesses processos.
25.	Ainda que se interpretassem os mencionados dispositivos de forma ampla, o que se admite a título de argumentação, existiriam dois óbices para o atendimento do pleito formulado pelo recorrente. Em primeiro lugar, saliento que ainda não houve uma decisão de mérito no referido processo. Consequentemente, não foi atendida a condição estabelecida nos arts. 7º, VII, "b" e § 3º, da LAI e 4º, VII, alínea "b" e § 1º, da Resolução TCU 249/2012.
26.	Em segundo lugar, friso que o art. 23 da Lei de Acesso à Informação previu situações em que é justificado o indeferimento do fornecimento de informações cujo conteúdo seja classificado como sigiloso. Considerando que, consoante exposto no parágrafo 17 deste voto, o TC Processo 027.879/2017-8 contém informações que subsidiarão atividades de inteligência desenvolvidas pelo TCU, julgo que se aplica a este processo o estabelecido no art. 23, VIII, da LAI, o qual prevê a classificação restrita para documentos que possam "comprometer atividades de inteligência, bem como de investigação ou fiscalização em andamento, relacionadas com a prevenção ou repressão de infrações".
27.	Diante do acima exposto, entendo que a Lei de Acesso à Informação não ampara o pleito formulado pelo recorrente. Assim sendo, resta avaliar se o Estatuto da OAB pode fundamentar o atendimento a esse pedido.
28.	O art. 7º, XIII e XV, da Lei 8.906/1994 estabelece que:
	"Art. 7º São direitos do advogado:
	(...) 
	XIII - examinar, em qualquer órgão dos Poderes Judiciário e Legislativo, ou da Administração Pública em geral, autos de processos findos ou em andamento, mesmo sem procuração, quando não estiverem sujeitos a sigilo ou segredo de justiça, assegurada a obtenção de cópias, com possibilidade de tomar apontamentos;
	(...) 
	XV - ter vista dos processos judiciais ou administrativos de qualquer natureza, em cartório ou na repartição competente, ou retirá-los pelos prazos legais;"  
29.	Contudo, no caso vertente, há um obstáculo intransponível à utilização desses dispositivos como fulcros para a concessão do acesso pleiteado pelo recorrente. Afinal, o art. 7º, XIII, do Estatuto da OAB expressamente permite o acesso a processos que não estejam "sujeitos a sigilo". Esse é o caso do TC Processo 027.879/2017-8, pelos motivos anteriormente expostos neste voto.
30.	Com fulcro nessas considerações, julgo que o acesso pleiteado pelo recorrente ao TC Processo 027.879/2017-8 não deve ser concedido.
31.	O Sr. Robson Braga de Andrade também solicitou acesso às peças sigilosas do TC Processo 042.852/2018-8, "particularmente, a Peça 147 (Relatório de inteligência de controle externo 3/2019) , tendo em vista os termos do RITCU, a Lei 12.527 (Lei de Acesso à Informação) , de 18/11/2011, a partir da regulamentação dada pela Resolução TCU nº 249, de 2012, da Lei nº 8.906 (Estatuto do Advogado) , de 1994, e da Súmula Vinculante nº 14 do STF".
32.	O processo em tela trata de representação formulada por uma delegada da Polícia Federal, versando sobre irregularidades que supostamente teriam sido praticadas no âmbito do Sesi, quando da celebração de contratos firmados com organizações sem fins lucrativos visando viabilizar patrocínios para projetos culturais.
33.	Essa representação foi conhecida no dia 8/3/2019 pelo Relator, Ministro Substituto André Luís de Carvalho. Naquela oportunidade, foi autorizada a realização de diligências propostas pela SeinfraOperações.
34.	Importa salientar a inexistência de partes, sejam eles responsáveis ou interessados, nesse processo.
35.	Consoante exposto pelo recorrente, ele teve acesso às peças não sigilosas dos autos em tela. Por via de consequência, seu apelo diz respeito apenas aos documentos protegidos pelo sigilo.
36.	Delineado o contexto, passo a analisar o mérito do pleito sob comento. Em primeiro lugar, friso que o fato de o Sr. Robson Braga de Andrade não estar sendo responsabilizado no TC Processo 042.852/2018-8 é muito relevante. Afinal, se ele fosse parte naquele processo, não haveria como negar a ele acesso a quaisquer documentos, sigilosos ou não, que fundamentassem eventual atribuição de responsabilidade, dados os princípios constitucionais do contraditório e da ampla defesa, a Súmula Vinculante 14 do STF e a Lei de Abuso de Autoridade. Nesse sentido, destaco que o art. 32 dessa lei vedou a denegação ao interessado, seu defensor ou advogado acesso a autos em que é investigado, ressalvado apenas o acesso a peças relativas a diligências em curso ou que indiquem a realização de diligências futuras, cujo sigilo seja imprescindível.
37.	Em segundo lugar, reitero que o art. 23 da Lei de Acesso à Informação previu situações em que é justificado o indeferimento do fornecimento de informações cujo conteúdo seja classificado como sigiloso. Logo, essa lei também não ampara esse pleito do recorrente.
38.	Ademais, consoante exposto no parágrafo 30 deste voto, o art. 7º, XIII, do Estatuto da OAB expressamente permite o acesso a processos que não estejam "sujeitos a sigilo". Por via de consequência, a referida lei também não socorre o recorrente.
39.	Por oportuno, esclareço aos meus pares que, entre a documentação classificada como sigilosa nos TC Processo 027.879/2017-8 e Processo 042.852/2018-8, encontram-se elementos probatórios e relatórios de inteligência que atualmente servem de subsídio para novas ações da Polícia Federal e para a apuração de irregularidades no âmbito deste Tribunal. Acrescento que, ao proferir sentença na Representação Criminal 0800764-39.2019.4.05.8300, o magistrado levantou o sigilo apenas daqueles autos judiciais.
40.	Aduzo que os documentos de interesse do recorrente foram produzidos em momento posterior à lavratura da mencionada sentença judicial, de forma que não é razoável supor que o levantamento de sigilo atingiu provas e relatórios do TCU que sequer existiam naquela ocasião. Sobre esse ponto, lembro que o juiz buscou resguardar o sigilo de providências ainda não documentadas naqueles autos judiciais, in verbis:
	"Decreto o sigilo sobre esta decisão e mantenho o dos autos deste feito, mas somente até a efetivação da prisão, das buscas e apreensões e demais medidas deferidas.
	Efetivadas as medidas, não sendo mais ele necessário para preservar as investigações, fica levantado o sigilo, o que deverá a secretaria providenciar, respeitando-se somente o sigilo das medidas ainda não documentadas nos autos."
41.	Por fim, informo que, no dia 17/3/2020, a Segunda Câmara do TCU, ao julgar o TC Processo 042.852/2018-8, proferiu o Acórdão 2.563/2020, relatado pelo Ministro André Luís de Carvalho, que apresenta a seguinte redação:
	"Considerando que, durante a instrução da presente representação, a unidade técnica assinalou a necessidade de realizar diversas diligências junto ao Sesi com vistas à obtenção de informações e documentos sobre os processos administrativos inerentes à participação das pessoas físicas e jurídicas; e
	Considerando que, ao analisar a documentação apresentada, a unidade técnica assinalou a eventual subsistência de dano ao erário;
Os Ministros do Tribunal de Contas da União, reunidos em Sessão de 2ª Câmara, ACORDAM, por unanimidade, com fundamento no art. 143, inciso V, alínea "g", do Regimento Interno do TCU, aprovado pela Resolução nº 246, de 2011, em determinar a pronta restituição do presente processo à SeinfraOperações para o prosseguimento do feito pelo saneamento dos autos, e prolatar as determinações abaixo indicadas:
	1. Processo TC-Processo 042.852/2018-8 (REPRESENTAÇÃO) 
	1.1. Representante: Sra. Heloisa Alves Albuquerque Faveri, como Delegada de Polícia Federal da Superintendência Regional em Pernambuco.
	1.2. Entidades: Departamento Regional do Senai no Estado de Minas Gerais; Departamento Regional do Senai no Estado de Pernambuco; Departamento Regional do Sesi no Estado da Paraíba; Departamento Regional do Sesi no Estado de Alagoas; Departamento Regional do Sesi no Estado de Minas Gerais; Departamento Regional do Sesi no Estado de Pernambuco; Departamento Regional do Sesi no Estado do Mato Grosso do Sul; Serviço Social da Indústria - Departamento Nacional.
	1.3. Relator: Ministro-Substituto André Luís de Carvalho.
	1.4. Representante do Ministério Público: não atuou.
	1.5. Unidade Técnica: Secretaria Extraordinária de Operações Especiais em Infraestrutura (SeinfraOperações) .
	1.6. Representação legal: Aurélio Rodrigues de Souza Neto (17926/E/OAB-DF) , entre outros, representando o Serviço Social da Indústria - Departamento Nacional; Roger Bold Queiroz (30.508-D/OAB-PE) , representando a Federação das Indústrias de Pernambuco - Fiepe; Bruno Mendes (44.498/OAB-DF) , entre outros, representando o Departamento Regional do Sesi no Estado de Alagoas; Jânio Heder Secco (8.175/OAB-MS) , entre outros, representando o Departamento Regional do Sesi no Estado do Mato Grosso do Sul; Tiago Gomes de Carvalho Pinto (71.905/OAB-MG) , entre outros, representando o Departamento Regional do Senai no Estado de Minas Gerais e o Departamento Regional do Sesi no Estado de Minas Gerais. 
	1.7. Determinar que a SeinfraOperações adote as seguintes medidas:
	1.7.1 promova a autuação dos correspondentes processos de tomada de contas especial por meio da constituição de cinco processos apartados específicos, nos termos do art. 47 da Lei nº 8.443, de 1992, com vistas à quantificação do respectivo débito e à identificação dos responsáveis pelo suposto dano ao erário suscitado no presente processo, ficando autorizada, desde já, a citação solidária de todos os responsáveis;
	1.7.2. promova a juntada de cópias do presente processo de representação aos referidos processos de tomadas de contas especial autuados em cumprimento ao item 1.7.1 deste Acórdão, nos termos do art. 41 da Resolução TCU nº 259, de 2014;
	1.7.3 dê prosseguimento ao presente feito, atentando para a necessidade de manter o sigilo sobre as eventuais peças gravadas com essa chancela, nos termos do art. 22 da Lei nº 12.527, de 2011, e dos arts. 11, I e IV, e 17, § 2º, da Resolução TCU nº 294, de 2018; e
	1.7.4. envie a cópia do presente Acórdão, com a cópia do parecer da unidade técnica, à representante, para ciência, alertando-a sobre a necessidade de manter o sigilo sobre as eventuais peças gravadas com essa chancela, nos termos do art. 22 da Lei nº 12.527, de 2011, e dos arts. 11, I e IV, e 17, § 2º, da Resolução TCU nº 294, de 2018."
42.	Destaco que, nos itens 1.7.3 e 1.7.4 desse decisum, o TCU reafirmou a necessidade de preservar o sigilo de determinadas peças dos autos em questão. Por outro lado, determinou a constituição de cinco processos apartados de tomadas de contas especiais, com vistas a quantificar débitos, identificar responsáveis e analisar condutas. No âmbito desses processos, aos quais serão juntadas cópias da representação em tela, os respectivos responsáveis terão acesso a todas as informações neles contidas, inclusive aquelas protegidas por sigilo nos autos originais.
43. 	Com fulcro no acima exposto, julgo que o recurso inominado interposto pelo Sr. Robson Braga de Andrade, com fundamento no art. 15 da Lei de Acesso à Informação, contra o Acórdão 2758/2019-TCU-Plenário, deveria ser conhecido para, no mérito, ser-lhe negado provimento.
44.	Entretanto, após a inclusão deste processo na pauta do Plenário do dia 22/7/2020, o recorrente apresentou uma petição nos seguintes termos:
	"Robson Braga de Andrade, vem desistir do presente recurso, pois seu objeto já foi satisfeito: os documentos aos quais se pedia o acesso foram disponibilizados ao peticionante pela Justiça Federal de Pernambuco."
45.	Diante disso, julgo que, em conformidade com o disposto no art. 169, II e V, do Regimento Interno desta Corte de Contas, este processo deve ser arquivado, uma vez que atingiu os objetivos que ensejaram sua autuação.
	Assim sendo, voto por que seja adotado o acórdão que ora submeto a este Colegiado.
TCU, Sala das Sessões Ministro Luciano Brandão Alves de Souza, em 22 de julho de 2020.
BENJAMIN ZYMLER 
Relator